臺灣板橋地方法院刑事判決　　　　　　　　　　　　八十九年度訴字第一六九一號
　　公　訴　人　臺灣板橋地方法院檢察署檢察官
　　被　　　告　戊○○
　　選任辯護人　李明諭律師
　　　　　　　　陳逸華律師
　　被　　　告　庚○○
　　選任辯護人　蔡明熙律師
　　被　　　告　癸○○
　　選任辯護人　許晏賓律師
　　　　　　　　林聖鈞律師
　　　　　　　　黃啟逢律師
　　被　　　告　丙○○
　　選任辯護人　洪堯欽律師
　　　　　　　　梁雅婷律師
　　被　　　告　丁○○
　　選任辯護人　莊乾城律師
　　　　　　　　林清源律師
右列被告等因傷害致死等案件，經檢察官提起公訴（八十九年度偵字第一四六三○、
一六○九○號），本院判決如左：
    主  文
戊○○共同傷害人之身體，因而致人於死，處有期徒刑拾貳年，褫奪公權拾年。
丁○○共同殺人，處有期徒刑拾伍年，褫奪公權拾年。
庚○○、丙○○共同殺人，各處有期徒刑拾年，褫奪公權拾年。
癸○○共同殺人，處有期徒刑拾貳年，褫奪公權拾年。
扣案之棒球棍【實心】壹支沒收之。
    事  實
一、戊○○係設址於臺北縣新莊市○○路二六四號地下一樓「龍鳳ＫＴＶ」之現場負
    責人兼會計，丁○○為經理，癸○○為領班，庚○○、丙○○與甲○○【另案被
    告】，以及不詳年籍姓名之成年男子均為服務生。緣於民國八十九年八月二日二
    十二時許，丑○○【死者】之友人己○○、子○○、蘇金寶等三人先行進入「龍
    鳳ＫＴＶ」編號Ｋ三包廂內飲酒歌唱，丑○○則於同時三十分許進入，並自行攜
    帶高梁酒一瓶準備在包廂內飲用，惟店內服務生表示自行攜帶酒類飲用要另收開
    瓶費用，丑○○因生不滿，而未開啟。嗣翌日凌晨零時許，丑○○與三名友人準
    備離去前，丑○○因消費金額事項，又與服務生發生口角，結帳完畢後，丑○○
    與友人一同準備離去時，丑○○即手持未開啟之高梁酒在己○○、子○○及蘇金
    寶之後步出包廂，於行經地下一樓該ＫＴＶ大廳時，丑○○忽然翻桌子，並將手
    持前攜入之高樑酒往牆角摔擲，復將樓梯旁擺放之盆栽往地下一樓大廳推倒，適
    在櫃檯之戊○○見狀甚怒，竟向丁○○、庚○○、癸○○、丙○○、甲○○【另
    案被告】暨另一不詳年籍姓名之成年男子，示意稱：「不要讓他走，把他押回來
    」。庚○○隨即進入辦公室內取出該ＫＴＶ內預藏之球棒一支【已扣案】，癸○○則進入櫃臺內拿取亦係預藏之球棒一支【未扣案】後，丁○○隨即夥同庚○○
    、癸○○、丙○○、甲○○以及不詳年籍姓名之成年男子六人上樓追趕丑○○。
    丁○○等五人，於「龍鳳ＫＴＶ」對面之馬路上追及丑○○後，丁○○、庚○○
    、癸○○、丙○○與甲○○，以及不詳年籍姓名綽號『小胖』之成年男子六人等
    竟變更原來僅係教訓傷害之犯意為共同殺害之犯意，由庚○○及癸○○分持球棒
    ，丁○○、丙○○、甲○○，以及不詳年籍姓名之成年男子六人則徒手群毆丑○○，致使丑○○無從反擊，而共同毆擊至丑○○不支倒地。丁○○、庚○○、癸○○、丙○○、甲○○，以及不詳年籍姓名之成年男子六人等，見狀未見報警或
    將丑○○送醫，即行返回「龍鳳ＫＴＶ」內與戊○○、卯○○【本案案外人】商
    討責任之承擔者，而癸○○，以及不詳年籍姓名之成年男子【小胖】，則在警方
    未到達前即行逃離。經警據報至上開ＫＴＶ查悉前情，並扣得該ＫＴＶ店內所有
    預藏、供犯罪所用之棒球棍（實心木棍）一支。丑○○之友人己○○等見狀立即
    叫救護車將丑○○送臺灣省立臺北醫院（現已改制為行政院衛生署臺北醫院）急
    救，嗣經轉入臺北市立萬芳醫院經過緊急頭部手術，迄至同年月十六日二十一時
    四十五分許，丑○○仍因頭部受到重創顱內出血，不治死亡。庚○○、丙○○在
    有偵查犯罪職權之公務員尚未發覺犯人之前，於警方到達時，向警方自首犯行並
    接受裁判。
二、案經臺北縣政府警察局（即改制前之臺北縣警察局）新莊分局移由臺灣板橋地方
    法院檢察署檢察官偵查起訴。
    理  由
一、訊據被告庚○○、癸○○及丙○○固坦承有右揭情事不諱，惟仍辯稱如左；另訊
    據被告戊○○、丁○○矢口否認有右揭犯行，亦辯稱如左：
    (一)、被告戊○○於本院言詞辯論期日訊問對起訴書之犯罪事實之際不語，保持其
        緘默。另於程序進行中則辯稱略以：伊當時並未教唆庚○○等追打丑○○；
        沒有在現場，沒有上樓故不知等云云；並摘述辯護意旨略謂公訴意旨不外：
        (1)、丑○○遭同案被告庚○○持球棒毆打致死。
        (2)、庚○○、丙○○及丁○○稱戊○○於櫃檯處向丁○○、癸○○及其二人
            稱：「不要讓他走，把他押回來」，繼而認為戊○○顯然對於庚○○等
            持球棒追打丑○○，可能出現丑○○死亡結果有所遇見，而論以教唆傷
            害致死罪起訴。
        (3)、惟查：
            甲、同案被告供詞：
            1.庚○○部分：
            、八十九年八月二十二日偵查庭筆錄卷五十七頁：「聽到戊○○說不
                要讓他跑了，把他押回來等語，我還有癸○○及丙○○、丁○○我
                們四人就衝出去」。
            、八十九年八月二十二日警訊筆錄：「我們是大廳（ＫＴＶ大廳）聽
                老板娘戊○○下令：「別讓他走（指死者丑○○）把他押回來！」
                我和丙○○、癸○○便衝出店外與丑○○發生衝突然後互毆，接著
                丑○○就被我們三人打倒在地上了」。
            、八十九年九月十三日偵查筆錄：「戊○○對我及癸○○、丙○○說
                不要讓他跑了，抓回來。」及法官問：「你們上樓時戊○○有無看
                到你們二人持球棒？」答：「他坐在大廳沙發上，一定有看到」。
            、八十九年九月二十七日地院筆錄：「‧‧‧老闆戊○○叫我們說不
                要讓他走把他捉回來，叫我、丙○○、癸○○我們上去，我跑到辦
                公室拿球棒想阻嚇他，癸○○也拿（不知由何處拿，但他說從櫃檯
                ），我們三人跑上去叫他下來賠‧‧‧」。
            、八十九年十月九日地院筆錄：「‧‧‧老闆娘說不要讓他跑，叫我
                們去把他抓下來賠‧‧‧」及法官問：「許叫抓時，在何處？」答
                ：「她坐在大廳的沙發，辦公室出來就是大廳，拿球棒出來經過大
                廳，戊○○有看到，她沒說什麼‧‧‧」。
            、八十九年十月十八日地院筆錄：「別讓他走，把他捉下來（閩南語
                ），當時有我、丙○○、丁○○、癸○○，我們就上去，我在辦公
                室拿球棒，丙○○首先上去‧‧‧」。
            、八十九年十月二十三日地院筆錄：法官問：「老闆娘有叫你拿棒？
                」答：「無，她只說不要叫他走，並無強調說要拿棒子」。
            2.丙○○部分：
            、八十九年八月二十四日偵查庭筆錄：「戊○○要我去看看發生何事
                ，我往上跑，上去時已看到丑○○和庚○○已經在店對面打起來了
                」。
            、八十九年九月十三日偵查筆錄：「‧‧‧聽到丑○○拿酒瓶往牆上
                砸，鄧即跟他友人上去，他上樓時並將盆栽往下推，老闆娘戊○○
                對著我及庚○○說要我們上去留他下來，談賠償問題，我先上樓，
                郭先去拿球棒跟上來，我並不知道球棒他去哪裡拿的，因公司內有
                二枝球棒，一枝放辦公室，我上去對丑○○說：大哥，老闆娘說要
                請你去談賠償問題，他說”我為何要賠”，此時郭尚未跟上來，我
                說你不要為難我，他生氣，先動手打我‧‧‧」。
            、八十九年九月二十七日地院筆錄：「‧‧‧老闆娘叫我們上去帶回
                來談賠償事，他先叫我，我先上去，我說：「大哥回來店內談賠償
                事」，我在店門口對面馬路追到他，他先動手，我就擋，還手二、
                三拳之後，郭和黃就趕到，郭和黃拿球棒‧‧‧」
            、八十九年十月九日地院筆錄：「‧‧‧我是戊○○叫我上去的，她
                先叫我把他們留住，以閩南語說：「把他押下來」，當時許在櫃檯
                ，張也在大廳，我在馬路追到被害人，我先說「大哥我們先別走」
                ，他就三字經罵我，我手搭住他手臂，他推我一把，郭來揮第一棒
                沒揮到，我也出手打二三拳，黃又上來打了‧‧‧」。
            、八十九年十月十七日地院筆錄：「‧‧‧老闆娘在櫃檯，對我說，
                郭也站在旁邊，她說你們先去把他們押下來」（閩南語），我跑上
                去，郭跑到辦公室，我上去時，鄧已過了馬路，先推我，郭上來就
                打，黃就來了，黃揮棒差一點揮到我，是我先打，郭揮、黃揮，一
                人打一邊‧‧‧」。
            3.丁○○部分：
            、八十九年八月二十八日偵查庭筆錄：「丑○○以瓶子砸破時，我在
                包廂內吃飯，陸續又聽到聲音我才從包廂走出來，只看見戊○○在
                大廳，我接著上樓，因戊○○說人在上面，叫我看看」。
            、八十九年十月九日地院筆錄：「‧‧‧戊○○在櫃檯，她叫我們上
                去（不要讓他走），在我之前是郭，再來是我，再來是丙○○，再
                來是癸○○，郭拿一支球棒‧‧‧」及法官問：「許對何人說把他
                留下來？」答：「對大家說」。
            4.癸○○部分：
            、八十九年八月二十五日警訊筆錄：警察問：「事後你等三人如何處
                置？老闆娘戊○○如何處置？」答：「我和丙○○便跑向丑○○的
                友人那裡要求他們幫忙救護，打完那天我並沒有聽到戊○○說什麼
                ，過一、兩天後老闆娘戊○○曾說要庚○○自己去負刑事責任，然
                後有責怪我們的意思，但主要是責怪庚○○一棒打中丑○○的頭部
                ，造成大禍，害得店不能開」。
            、八十九年九月十三日偵查筆錄：法官問：「是否戊○○要你們去追
                ？」答：「我看見丙○○和庚○○上去，我櫃檯後飲水機拿球棒追
                上去」。
            、八十九年八月二十五日偵查筆錄：「‧‧‧庚○○和丙○○二人聽
                到聲音往上跑，我沒有聽見有人叫他們上去，我以為他們要去抓他
                們下來，我心想我上去也有可能被打，又怕庚○○二人被打，我以
                為全ＫＴＶ只有一根球棒，放在吧臺後面飲水機旁，我過去拿球棒
                就往上跑‧‧‧」。
            、八十九年九月二十七日地院筆錄：「‧‧‧我有看到死者他摔酒瓶
                ，之後他走上去，踢到煙灰桶，張和郭二人一起上去，我不知道誰
                叫他們上去，我在吧臺，後來我帶球棒在吧臺拿的，上去看到他們
                扭打，我自己上去的‧‧‧」。
            、八十九年十月九日地院筆錄：「‧‧‧他們上樓踢盆栽，我看到張
                和郭跑上去，我怕事情擴大，他們又酒醉人多，我就去拿（櫃檯）
                棒子跟上去，我沒聽到誰叫我們上去」。
            乙、同案被告並非聽聞或受被告教唆傷害他人，充其量僅是聽從指示要
                求丑○○就毀損理賠，至於爾後發生之傷害致死事實，則是同案被
                告在當時現場目睹丑○○毀損店內物品，而一致認為丑○○對此應
                做賠償，於要求丑○○賠償時，由於丑○○態度惡劣，並揮拳毆打
                丙○○而致庚○○、癸○○動手圍毆，此乃突發事故，皆非雙方所
                願，亦非被告所能預先注意。
            丙、綜上所述，本案純屬偶然突發之意外事件，被告對於其他共犯行為
                所生之死亡加重結果不能遇見，因此被告對該其他共犯之過剩行為
                自不負責；被告僅是要求死者賠償ＫＴＶ室內毀損（證物一）及樓
                梯間毀壞之盆栽（證物二），並未教唆其他共犯傷害死者之意思，
                死者等人毀損ＫＴＶ財物屬實，為保護自己權利，對於他人之自由
                或財產施以拘束、押收或毀損者，不負損害賠償之責。（民法第一
    百五十一條），況且被告毀損行為符合刑法第三百五十四條毀損器
                物罪，為現行犯，依刑事訴訟法規定，現行犯不問何人得逕行逮捕
                （刑事訴訟法第八十八條），被告之行為要求丑○○留下賠償依法
                有據，對其他被告之過剩行為當不負責。
    (二)、被告庚○○辯稱：並未預料事情會如此，沒有殺人之犯意；八十九年八月三
        日警訊會如此說是卯○○、蘇之弟、戊○○教我說的，我們四個人陸續跑上
        去；並沒有圍毆等語云云。並摘述辯護意旨如左：
        (1)按殺人與傷害致死之區別，即在下手加害時有無死亡之遇見為斷，至受傷
          處所是否致命部位，及傷痕之多寡、輕重如何，僅足供認定有無殺意之參
          考，最高法院十九年上字第七一八號著有判例。經查本件被告庚○○及黃
          智泓、丙○○、戊○○、丁○○與被害人丑○○素不相識，原無宿願，僅
          因丑○○丟擲酒瓶並破壞ＫＴＶ之內部陳設，戊○○始命被告庚○○等人
          將其押回店內，故被告庚○○等人，無非是出於教訓丑○○並要求賠償之
          意思，尚難認為被告庚○○有殺人之故意，是公訴人認被告等無殺人之犯
          意，不負殺人罪責，其見解正確【按：即坦承傷害致死之犯行】，合先敘
          明。
        (2)查被告自警訊迄至鈞院審理時止，均坦承犯行，頗有悔意，足見其心性善
          良。況被告任職該ＫＴＶ店，因顧客丑○○對其丟擲酒瓶並破壞店內設備
          ，而聽從該店負責人戊○○之令，欲請丑○○回店內洽談賠償事宜，始與
          丑○○發生鬥毆事件，此乃突發事件，非但求溫飽之被告庚○○始料所及
          。被告於雙方鬥毆之際，因右手早患麻痛，無法使力，容係他人，一時失
          手而使被害人受傷致死，此情本非被告所願。為此其本人悔恨交加，深感
          愧對死者及其家人，是被告所為，衡情應堪憫恕，在情輕法重之情況下，
          懇請依刑法第五十九條減輕被告其刑，並審酌上情，從輕處罰，予被告郭
          秉銓自新機會。
    (三)、被告癸○○辯稱：只是打被害人左腰部二下，不是造成死亡原因，已經在警
        訊中所言甚明等語云云。並摘述辯護意旨如左：
    甲、告訴人雖答：「被告庚○○剛開始時說辭反覆，堅持球棒非在ＫＴＶ拿的，
        他說他聽被告癸○○（領班）指揮，郭跑第一，王跑第二，丁○○跑第三，
        丙○○跑第四‧‧‧」云云，惟查：
        1.其中所謂：「他說他聽被告癸○○（領班）指揮」，顯係子虛烏有、推諉
          卸責之說辭；事實上，綜觀整個案發經過，純屬突發之意外狀況，共同被
          告間並無犯意之聯絡存在，被告癸○○亦無其所謂「指揮」之行為。
        2.又查本案被告癸○○與被害人丑○○間素不相識，原無宿怨，被告斷無要
          將其殺害之意思。純因被害人與其另四位友人在被告所任職之ＫＴＶ喝酒
          鬧事，出言挑釁，被害人甚至在臨走前還拿未喝玩之酒瓶亂砸牆壁，故意
          推倒花盆，作風至為囂張。店內職員在忍無可忍之情況下，先是有庚○○
          、丙○○追出去找被害人理論，之後被告才又跑上前去，但被告之意只是
          想對被害人之囂張行徑給予一點教訓，斷無殺人之犯意存在。
    乙、又告訴代理人問：幾人打？當時實際情形如何？『死者倒下後何人再打？』
        被告庚○○答：『沒有看到有人補打下去。』等語，由此可知：
        1.死者頭部在受到其他被告從後腦部位用力重擊致命的一棒而倒下後，並沒
          有人再補打下去，當時被告及丙○○甚至當場嚇呆了，甚至被告隨後立即
          與丙○○趕緊跑到對面叫死者的同行朋友趕快叫救護車。
        2.因此，被告在主觀上並無殺人之犯意，客觀上亦無足致被害人死亡之客觀
          行為；換言之，被告自始至終均無「殺人」之犯意存在，充其量僅有「傷
          害」之意思，並且被告亦僅選擇非人體要害之「手臂」及「背部」各打一
          下，斷非屬有意致人於死之「殺人」行為，而應僅屬「傷害」行為，懇請
          詳酌。
    丙、又在具有憲法位階之比例原則下所強調的「罪刑相當性原則」，亦認為每一
        個人應僅為自己之行為負責；復按刑事司法上之「罪刑相當性原則」係請求
        法官在論罪科刑時，應依法益之位階，重所當重，輕所當輕，必使罪得其刑
        而刑當其罪；不得重罪而輕判，或輕罪而重判，以期使責任與刑罰得以相適
        應，而具有相當性，以障人權。
丁、綜上所述，被告癸○○既無殺人之犯意存在，所實施者亦非殺人行為，實不
        應以殺人之重罪相繩，斷送其一生前程。
    (四)、被告丙○○辯稱：只是服務生，老闆叫我上去留住被害人，沒想到後面還有
        人跟上來，庚○○、癸○○、丁○○跟上來，請求從輕量刑；當時也是卯○○教我說扮演勸架的角色，其實我不是勸架，我是第一個上去的人；並沒有
        圍毆，不是五人；聽店裡老闆【按：指戊○○】的命令上去等語云云。並摘
        述辯護意旨如左：
    甲、本案檢察官認被告丙○○與共同被告庚○○、癸○○等人，共同毆打丑○○
        致死，觸犯傷害致死罪嫌，惟查：
        1.八十九年八月二日被告丙○○，並未與庚○○、癸○○基於共同犯意之聯
          繫，而毆打丑○○。
        2.八十九年八月二日二十二時左右，丑○○在設立於地下室之龍鳳ＫＴＶ鬧
          場後，立即上樓離開龍鳳ＫＴＶ，龍鳳ＫＴＶ老闆因不甘損失，要求擔任
          服務生之被告丙○○，阻止丑○○離開以便求償。被告丙○○乃立即單獨
          上樓要求丑○○留步。此從鈞院八十九年十月九日隔離庭訊時，丙○○稱
          ：「我最先跑上樓，再來郭、再來黃。」庚○○亦稱：「我拿球棒出去與
          癸○○拿球棒出去‧‧‧，在對面的丙○○先到」，癸○○稱：「我看到
          張、郭跑上去。」即可得知被告丙○○確實最先上樓。當時，被告丙○○
          根本不知道另外兩位同事隨後亦持木棍上樓。
        3.被告上樓趕上已走在路邊之丑○○後，要求丑○○回到龍鳳ＫＴＶ處理方
          才鬧場之事，因丑○○不同意，故而二人產生爭執拉扯，後來趕上之二位
          同事，持木棍與丑○○發生衝突，被告丙○○大吃一驚，隨即停手。此後
          即未再與丑○○有任何拉扯。
        4.按刑法上共犯之成立，以行為人有犯意之聯絡及行為之分擔為必要。本案
          之衝突係出於偶然，被告丙○○根本不知其二位同事會持木棍與丑○○衝
          突，是以並無犯意聯絡之事實。而被告丙○○見其同事持木棍與丑○○衝
          突後，即停止與丑○○之拉扯，並無行為分擔之事實。實足認被告丙○○
          之行為，尚未該當於共犯傷害致死罪之構成要件。
    乙、本案檢察官認被告丙○○與共同被告庚○○、癸○○等人，共同毆打丑○○
        致死，觸犯傷害致死罪嫌，經鈞院變更起訴法條，認應係觸犯共同殺人罪嫌
        ，惟查：
        1.八十九年八月二日被告丙○○，並未與庚○○、癸○○基於共同犯意之聯
          繫，而毆打丑○○。
        2.八十九年八月二日二十二時左右，丑○○在設立於地下室之龍鳳ＫＴＶ鬧
          場後，立即上樓離開龍鳳ＫＴＶ，龍鳳ＫＴＶ老闆因不甘損失，要求擔任
          服務生之被告丙○○，阻止丑○○離開以便求償。被告丙○○乃立即單獨
          上樓要求丑○○留步。此後鈞院八十九年十月九日隔離庭訊時，丙○○稱
          ：「我最先跑上樓，再來郭、再來黃」；庚○○亦稱：「我拿球棒出去與
          癸○○拿球棒出去‧‧‧，在對面的丙○○先到」，癸○○稱：「我看到
          張、郭跑上去」，即可得知被告丙○○確實最先上樓。當時，被告丙○○
          根本不知道兩位同事隨後亦持木棍上樓。
        3.被告上樓趕上已走在路邊之丑○○後，要求丑○○回到龍鳳ＫＴＶ處理方
          才鬧場之事，因丑○○不同意，故而二人產生爭執拉扯，後來趕上之二位
          同事，持木棍與丑○○發生衝突，被告丙○○大吃一驚，隨即停手，此後
          即未再與丑○○有任何拉扯。
        4.被告丙○○為龍鳳ＫＴＶ之服務生，龍鳳ＫＴＶ之客人於現場酒醉發生毀
          損事件，因老闆指示請客人留步處理，丙○○乃奉命而請客人暫勿離開，
          係本於職務，委無任何殺人之意思。至於隨後是否另有同事趕上來，以及
          同事趕上來後，意欲為何，根本係丙○○奉指示趕來攔阻丑○○之初所不
          知，更遑論有任何意思聯絡。
        5.按刑法上殺人罪共犯之成立，以行為人有殺人使之死亡犯意之聯絡及殺人
          行為之分擔為必要。本案之衝突係出於偶然，被告丙○○根本不知其二位
          同事會持木棍與丑○○衝突，是以並無犯意聯絡之事實。而被告丙○○見
          其同事持木棍與丑○○衝突後，即停止與丑○○之拉扯，並無行為分擔之
          事實。實足認被告丙○○之行為，尚未該當於共犯殺人之構成要件。至於
          事件發生後，被告丙○○與他人同至萬芳醫院，係認事件與渠等有關，故
          至醫院表示關切，實不能因共同至醫院表示關切，即認有共同殺人行為。
    (五)、被告丁○○辯稱略以：老闆戊○○叫我上去看一下，我叫他們不要打伊後來
        才趕到事發現場，伊也阻止庚○○等毆打丑○○，但已經來不及；我認為看
        看如何比較輕等云云。並摘述辯護意旨略謂：
    甲、本件被告丁○○並無犯罪之行為，應不為罪。
        本件檢察官之所以認定被告丁○○有傷害致死之犯行，係以被告丁○○亦與
        其他共同被告追及被害人丑○○為其理由，而其證據則為證人己○○及子○○之證詞，惟查：證人子○○、己○○不利於被告丁○○之證詞，應不可採
        。
        1.己○○、子○○於警訊時均稱其等均有喝酒（見偵一六○九○卷十二、十
          三頁），則其所見是否真實，尤其是晚上又有一段距離，其所謂被告張國
          賢有圍毆被害人即有疑問。
        2.己○○於八十九年八月三日下午在中港派出所時稱其等四人一起去喝酒。
          是分二批到達。而在鈞院時則稱是共五人去、分三批，連自己去幾人、分
          幾批去都不清楚，則其所述被告丁○○有帶五人圍住被害人之證詞，即非
          無疑。
    乙、被告丁○○未有犯罪行為之證據有：
        1.己○○於警訊時所指認者僅庚○○、丙○○、甲○○三人圍毆並無被告張
          國賢（見中港派出所筆錄）「沒看見丁○○」（見偵一四六三○卷九十頁
          ）。
        2.子○○於警訊時稱有五人動手打丑○○，丁○○並未動手且是走在後面（
          見中港派出所筆錄）「丁○○只有站在路中間」（見偵一四六三○卷九十
          頁）。
        3.己○○亦稱「我不能確定丁○○是否有動手打鄧某」（見偵一六○九○卷
          十二頁）。
        4.癸○○稱：「看到丙○○、庚○○在店斜對面與鄧拉扯我馬上衝過去，張
          國賢、甲○○只在店門口看他們沒有過去馬路那邊。」（見偵一六○九○
          卷二十六頁）「丁○○在泊車檯那邊沒有過馬路」（鈞院八十九年九月二
          十七日筆錄）。
        5.丙○○稱：「甲○○、丁○○二人沒有動手打鄧，丁○○大聲喊叫我們不
          要打了」（見偵一四六三○卷七頁）「丁○○一直站在我後面他並未動手
          」「他有叫一聲：別打了˙˙˙」（見偵一四六三○卷七十五頁）「我又
          聽到張（即丁○○）說：別打了：」（鈞院八十九年十月九日筆錄）「我
          在現場時聽到張（即丁○○）有喊：不要打˙˙˙」（鈞院八十九年十月
          十七日筆錄）「丁○○在馬路的店門口沒有過來現場」（鈞院八十九年十
          月二十三日筆錄）。
        6.庚○○稱：「不是丁○○要我們去追打」（見偵一四六三○卷二十三頁）
          「丁○○只在旁邊看」（見同上卷五十九頁）「丁○○並未叫我們動手打
          或繼續打」（見同上卷八十九頁）「後來看到丁○○站在不到一公尺的地
          方叫我們不要打」（鈞院八十九年九月二十七日筆錄）「打完後才看到張
          國賢」（八十九年十月二十三日筆錄）。
        7.雖被告丁○○曾與庚○○之大哥去醫院探視丑○○之傷勢，但此乃基於道
          義上之關心，故到醫院時，被告丁○○對丑○○之大姐說其未有打，而且
          之後丁○○即離開亦未看到所謂的頭蓋骨，而庚○○之哥哥辛○○亦證實
          「被告丁○○一直強調沒打」（見九十一年一月十六日筆錄）且就要與被
          害人和解之金額，亦無須被告丁○○應分擔之部分（同上筆錄），故不能
          以被告丁○○曾基於道義上之責任前去探視即謂其有犯罪之行為。
    丙、按「犯罪事實應依證據認定之，無證據不得推定其犯罪事實」刑事訴訟法第
        一五四條定有明文。又「認定不利於被告之事實須依積極證據，苟積極證據
        不足為不利於被告事實之認定時，即應為有利被告之認定，更不必有何不利
        之證據」最高法院三十年上字第八一六號著有判例。本件不僅無任何證據證
        明被告有毆打被害人，反而是證人證稱被告並未參予圍毆且出言制止他之毆
        打，且從事前及事後之證據，均不足以證明被告丁○○與其他被告有何犯意
        之聯絡，則揆諸前開法條及判例之意旨，被告丁○○應無犯罪之行為。
貳、本案首應究明爭執者，乃為實際參與人數？所持棍棒為該店內預藏，抑或隨機取
    得？以及對於丑○○死亡之結果之預見之可能性等諸點。本院經查：
一、關於被告等供述部分：
    甲：被告戊○○部分：
    (一)、警訊中供稱：「（八十九年八月三日，在你負責之龍鳳ＫＴＶ發生命案，你
        是否在場？）我有在現場。（當天發生情形為何？）因為當天死者丑○○與
        朋友到我負責店內消費，因不滿店內欲收他開瓶費而不高興，故與店內服務
        生發生爭吵。並掀桌及拿酒瓶砸店內設備，當時店內服務生癸○○、丙○○
        、庚○○等三人便追了出去欲攔阻他，結果便在內外打了起來。（他們毆打
        當時你有無目睹？）他們打架時我不在場，那時我在店內櫃檯。（犯嫌癸○○於警訊筆錄中稱受你下令「別讓他走！」才追了出去與死者毆打有無此事
        ？）我未曾下令要追他回來。（當時為何未向警方報案？）因事出突然，且
        我不知道結果那麼嚴重，故未向警方報案。（當時死者受傷倒地後，店內如
        何處置？）因我不知外面發生那樣結果，故無任何處置動作。（當日由何人
        報案？）我不知道。（你有無承諾說要幫癸○○等三人處理一切，叫他們放
        心？）沒有。（當日行兇之木棒是否為店內所有？）我沒見過該木棒。」（
        見八十九年八月二十五日警訊筆錄）等語，可知被告戊○○是時係位於櫃檯
        ，為其所自承。則被告癸○○所持球棒係於櫃檯取之，許女自可一覽無疑。
        所辯未見，實乃飾卸。
    (二)、再稱：「（丑○○被毆致死經過？）他在消費時就不高興，但因我在櫃檯不
        清楚，他和四位朋友離開，他走最後，手持酒瓶朝出口丟，還有丟其他東西
        ，他就上去了，有少爺跟他爭吵，櫃檯內沒看到；我只知有人上去，我站起
        來看，但我不知有幾人上去，有庚○○、癸○○、丙○○上去，其他的我不
        知，沒有命令庚○○、丙○○、癸○○去追丑○○；不知他們手拿球棒何來
        ；（事發後何人先下樓？）我不知；（你怎知丑○○被人打倒地？）是少爺
        下來說的，何人說的我不知」（見八十九年八月二十五日偵查筆錄）等語，
        就此以觀，被告戊○○未見何人上去，亦未見有哪些人上去？何人下來告知
        丑○○之事，均供陳為不知，惟查被告許女，在鄧某等消費時已經知悉鄧某
        不愉悅之情，而其櫃檯又係位於該店出入必經之路，究係何人跑上樓，何人
        有持棒，何人下樓告知樓上發生之情形等，基於為店內管理者角色，服務生
        等必當稟報，自非就此單一之不知即行解免刑責。
    (三)、又稱：「（當時是否命令庚○○去打死丑○○？）沒有，不可能。我沒有說
        什麼。（當初為何叫他們去追丑○○？）沒有。（為何庚○○等人均稱你有
        命令他們去追丑○○？）我不知道。（有無要庚○○、丙○○把案子擔下來
        ，你會給他們好處。）沒有。（案發時ＫＴＶ內有幾名男服務生？）在押的
        庚○○、丙○○、癸○○，另外有甲○○及丁○○。（有無見到庚○○、癸○○持球棒上樓？）我沒有看到，我根本不知店內有球棒。（何人叫庚○○
        上樓？）沒有人叫他上去。」（見八十九年九月十三日偵查筆錄）等語，是
        就店內服務生人數以觀，其所陳與被告丁○○所述仍有小胖者有間，此乃有
        意飾卸本身居於共謀諭令角色，並迴護另一共同被告小胖，亦可明晰。
    (四)、被告戊○○復稱：「（在龍鳳ＫＴＶ？）擔任會計。（現場負責人？）非，
        但公司掛我名字。（郭、黃持球棒上去時，妳在何處？）櫃檯，但我無看到
        。（丑○○？）有看過。（案發及經過？）我只有聽到丟東西的、後來少爺
        上去，後來我打電話給卯○○【我同居人】，鄧與何人對罵、爭吵我沒聽到
        。上去的情形我沒有看到，下面只有丟東西，我沒有跟少爺說如何處理，在
        樓下只是一片混亂，我不太清楚，我沒有說：「上去把他抓下來」，一陣混
        亂我在櫃檯我打電話，球棒放何處我不知，我去工作沒多久，他們下樓之後
        ，警察就來了，球棒放何處我不知。（對庚○○、癸○○、丙○○筆錄有何
        意見？提示並告以要旨）我沒有說『抓下來』，我也沒叫他們怎麼處理。」
        （見本院八十九年十一月六日訊問筆錄）等語。
    乙：被告庚○○部分：
    (一)、警訊中供稱：「（問：丑○○是在什麼時候進入你們店裡？什麼時候離去？
        當時情形如何？）丑○○是在八月二日二十二時零分，到我們龍鳳假期ＫＴ
        Ｖ，在三日零時十五分離開，當時丑○○在Ｋ３的包廂內，先破壞酒杯及其
        他設備，然後到樓梯口先打破壹瓶高梁酒後，到樓上去。（問：丑○○到樓
        上去以後，是什麼人跟上去的？）答：當時丑○○要打我，我先跑到樓上去
        ，丑○○就從後面追到樓上要打我，我在路邊看到一支球棒，就拿來擋，丑
        ○○一面追打我，我一面跑，在擋的時候，我手上的球棒不小心打到丑○○
        ，丑○○後來就倒在路邊。（問：丑○○倒在路邊後你如何處理？）答：我
        本來要去看丑○○如何，警方就到現場。（問：你們在公司聽什麼指揮？）
        我們服務生聽領班癸○○的指揮。（問：你對本案有何意見？）答：因丑○○要打我，我才和他動手，我是防衛才出手的。（問：你們共有幾人追到樓
        上的？）除我以外，有甲○○、丁○○、丙○○等人」（見八十九年八月三
        日第一次警訊筆錄）等語，由此足悉，被告庚○○並無與丑○○有過搶奪爭
        吵情形，且係一面跑給丑○○追，最後在路邊撿到一根球棒抵擋，係不小心
        將鄧某打到，鄧某倒地後，尚未為處理任何事務，警方已經到達，而追鄧某
        到樓上的人，除了庚○○之外還有甲○○、丁○○、丙○○共四人，此時被
        告癸○○仍隱藏中尚未出現。易言之，初步已可知悉，一同去追丑○○者【
        參與者】，已經有四人出現，更且並非丑○○追打庚○○，可以確信。
    (二)、警訊中又稱：「（問：被害人目前傷勢如何？由何而來？）我是經由警察告
        知才知道丑○○現在頭骨破裂、臚內嚴重出血，有生命危險，是被我持球棒
        打傷的，不過我是不小心打到的。（問：你不小心打到他，為何力道足致丑
        ○○臚內出血？）我不知道。（問：你第一次筆錄陳述是丑○○追打你，你
        才拾起路邊球棒抵擋，請問路邊為何會有球棒？該球棒是否你預藏準備修理
        鬧事之客人？他追打你，為何你會有餘暇去撿拾球棒？）我不知道。不是我
        預藏的。丑○○追打我時，因我同事丙○○中途加入阻擋鄧某，此時我才至
        路邊撿拾球棒。（問：你說你撿拾球棒只是為了抵擋丑○○之攻擊，請問鄧
        某用手攻擊你還是用頭攻擊你？你若只抵擋攻擊你之拳頭為何鄧某會頭部受
        傷，臚內出血？你是否有持球棒攻擊丑○○頭部之故意？）答：用手和腳攻
        擊我。那是我不小心打到的。我沒有打他頭部之故意。（問：你說案發當時
        你們共有四人追到樓上，如第一次筆錄），（問：此四人是否均有參與毆打
        丑○○？）只有我與丙○○有毆打丑○○，丁○○站在旁邊，而甲○○離我
        較遠，我不太清楚他的位置。（問：當時已有丙○○出手和丑○○互毆，你
        已無立即之危險，為何你要去撿拾球棒又返回現場攻擊丑○○？你如何解釋
        你持球棒攻擊丑○○非出於故意？答：我真的不是故意的，當時我看見我同
        事丙○○也被丑○○毆打，所以才又持球棒返回現場。（問：丑○○受傷倒
        地後，你如何處理？）他受傷倒地後自行坐起來，那時我看見救護車來了，
        所以就離開了。（問：案發後你為何未報案？為何遲至當（三）日六時零分
        經警方通知才到案？）我當時認為對方【丑○○】只是輕傷，想事後和解故
        未報案。（問：被害人親友己○○、子○○於警訊時陳述你們共有五人圍毆
        丑○○，且經己○○、子○○二人當場指認你們到案四人，你本人及丁○○
        、丙○○、甲○○案發當時均有圍毆丑○○，你作何解釋？）真的只有我本
        人及丙○○二人有參與而已。」（見八十九年八月三日第二次警訊筆錄）等
        語，此時被告庚○○仍然堅稱，僅係其與丙○○二人為參與行為者，仍然未
        見供述被告癸○○其人，並稱棒球棒並非預藏的。惟可以肯定者，乃被告丁○○站在旁邊、甲○○離我較遠。
    (三)、被告庚○○稱：「只有我、丙○○打，甲○○沒有打」（見八十九年八月三
        日檢察官聲請本院羈押訊問筆錄）等語，是強調僅二人為行兇者。而於羈押
        禁止接見期間具狀稱：「案發當天無力抵抗被害人突如其來之攻擊，遂由包
        廂內逃出，一路奔至大街求救，被害人緊追不捨，為防身‧‧‧」（見八十
        九年八月九日聲請交保狀二，板橋地檢八十九年度聲他字第二六○號卷）等
        語，就此觀之，所稱之衝突係發生在包廂之內，而為被害人追趕，跑至外面
        求救，然而，僅其遭受攻擊，其餘之服務生【被告等】，基於同僚之情，為
        之袖手？此為飾卸之始。再稱：「丑○○在包廂翻桌，後來追打我，路邊撿
        到一根球棒阻擋他，沒有打他，只是阻擋，拉扯中不知他如何受傷，沒有看
        到其他服務生有打鄧【辯護人則稱當時只是勸架，並無殺人之犯意】」（見
        本院八十九年八月十八日庚○○聲請交保訊問筆錄）等，此為其於本院審判
        中自承並非勸架，乃係因不知事情會如此嚴重，所以為謊（見本院九十一年
        三月四日審判筆錄）。再者，丑○○之傷害如何而來？僅有拉扯頭部又如何
        受到嚴重創害？參與者僅係其一人之阻擋而已，衡之常理，完全無可置信，
        實毋庸贅述，蓋僅伊一人，其餘服務生並無打鄧，其係勸架對象係何人？辯
        護所陳已有些微透漏被告狡賴之端倪矣！
    (四)、另又供述以：「‧‧‧聽到包廂有砸東西聲音，他【指丑○○】手持一瓶高
        梁酒，在大廳就持酒瓶朝我丟來，我閃開，掉在我旁邊，酒瓶已經碎了，當
        時我旁邊有丙○○、女會計【按即戊○○】‧‧‧鄧要要打我，我趕快往樓
        上跑，他在後追，有打到我，他追我到店外，丙○○有追過來擋丑○○，我
        與和丑○○打起來了，見路旁垃圾堆有球棒順手撿起，只想制止，當時情形
        已經很亂，也不知道打到何部位），除了我、丙○○外，沒有其他人動手打
        ；甲○○是最後一個才上來站在門口，‧‧」（見八十九年八月二十二日檢
察官行解剖訊問筆錄，八十九年度相字第九六一號卷第十二頁反面）等語，
        因此，此時庚○○所陳，在地下室大廳旁者，有丙○○，女會計、女經理，
        其他人則未注意，故有見及，而當時情形又非常亂，若只係郭、丙○○二人
        與丑○○之間之鬥毆，情形自非所稱很亂，足悉已非單純之庚○○與丙○○
        ，已經顯示出來，且在情形非常亂之情景觀之，庚○○已經亂中鬥毆，如何
        能知悉甲○○是最後上來，此一供述，已無可置信。又對照被告庚○○於本
        院審理中所陳其並非在大廳中發生衝突者（見本院九十一年三月四日審判筆
        錄），可明。
    (五)、偵查中供稱：「（八十九年八月三日為何拿球棒打丑○○？）丑○○在店內
        消費，離去前搗亂桌椅、他酒後不爽，拿酒瓶丟我、打我，我趕快跑上樓去
        ，剛好於附近垃圾堆有支球棒，順手拿起來阻擋，他一直打我，我一直擋，
        我慌了不小心打到他，我不知打到他哪裡，第一個跑上來是丙○○幫我，後
        來丑○○也打他，丙○○也用手打他，後來丁○○上來勸阻，另一個同事劉
        Ｘ豪，叫綽號「阿豪」，他也幫忙，甲○○是後來才上來，他看一看就走了
        。」（見八十九年八月三日偵查筆錄）等語，是被告庚○○於本院稱該店僅
        有一個『阿豪』，則所稱上來幫忙者，已可確信係另案被告甲○○。
    (六)、再稱：「（扣案棒球棍何人？）垃圾堆撿到的。（為何持棒球棍打丑○○？
        ）他進店內時就有喝酒，而且他們外帶酒進來，離開時，他在店內包廂翻桌
        子，而且他手持酒瓶出來，翻桌時，大廳有聽到聲音，當時在大廳有我、丙○○、甲○○，而當時丁○○在休息室吃宵夜，丑○○持高梁酒瓶往我砸，
        我逃，被追打，丙○○也有被打到，互相拉扯。（你與丙○○被傷到何處？
        ）他拳打腳踢，我全身均有被打，但未受傷。（你持棒球棍打丑○○何部位
        ？）當時情形很亂。（尚有無人出手打丑○○？）丙○○過來勸阻，被丑○○打，他二人互毆，而甲○○站在門口看，我們扭打地點是店門斜對面馬路
        。（為何會跑到店外之馬路上打？）是他追打我，我才跑出來。（店內有那
        麼多服務生，怎會是你被丑○○追，而不是你追他？）他持酒瓶砸我我才跑
        。（丑○○砸你酒瓶後他手上有無持物？）沒有。（你持棒球棍打他幾下？
    ）不知，我拿棒球棍阻擋而已。（丑○○是空手，而你持棒球棍阻擋？）我
        手有受傷。（另一支棒球棍何在？）不知。（另一棒球棍是何人的？）沒有
        。」等語（見八十九年八月十九日偵查筆錄），因此被告庚○○於此時之偵
        查訊問，仍舊否認另一支球棒之事情，且特別強調係被丑○○追打。
    (七)、亦陳以：「我願意完整陳述整個事件始末。（八十九年八月三日零時左右為
        何在新莊市○○路○○路口與死者丑○○產生鬥毆？）因為丑○○在我所工
        作的「龍鳳假期ＫＴＶ」店內消費，欲不知因何故在店內翻桌鬧事後欲離開
        ，我和其他員工受命前去阻攔他，抓他回店裡，結果在門口就打起來了。（
        受何人指使，如何指使？共有幾人和你一同動手毆打死者，詳述之。）我們
        是在大廳（ＫＴＶ大廳）聽到老闆娘戊○○下令：『別讓他走【指死者丑○○】！把他押回來！』我和丙○○、癸○○便衝出店外與丑○○發生衝突，
        然後互毆，接著丑○○就被我們三人打倒在地。（你們三人圍毆死者丑○○
        時，用何工具？數量為何？何人持用？過程詳述之。）我們是由店內辦公室
        內取出球棒，共有兩支，由我和癸○○各持一支，丙○○則徒手，因為我右
        手受傷，所以我是單手持棒，但癸○○則是雙手持棒，我記得我揮棒時並沒
        有打中丑○○，是接在我後面揮棒的癸○○把丑○○一棒打倒在地，接著我
        們就一陣亂打，時間很短，由開始到結束，前後大約三分鐘左右。（事後老
        闆娘戊○○如何處置？）事後老闆娘叫我們自己承擔，要我們放心一切他會
        處理。（為何第一份筆錄不願意完整陳述？）因為當時老闆娘要我放心，他
        會處理一切，但是我的良心過意不去，所以我決定全盤扥出事實全貌，才能
        對死者有所交代。」（見八十九年八月二十二日警訊筆錄）等語，就此全盤
        扥出供述情形，更加確認被告戊○○以居於有共謀犯意，而由其餘人等為實
        施之行為，顯可知悉。
    (八)、並稱：「你於八十九年八月二十二日下午三時許在新莊分局所做的警訊是否
        實在？）實在，我在簽名之前有看過筆錄。（你與戊○○什麼關係？）他是
        老闆娘兼會計。（八十九年八月三日零時許，在龍鳳ＫＴＶ你與丑○○發生
        糾紛時，許女是否在場？）是有在場。（當時情形請詳述？）丑○○先翻桌
        子，戊○○叫我和癸○○、丙○○、丁○○不要讓丑○○走掉，把他從外面
        押回來，當時是丑○○他翻桌後就手拿酒瓶在地下室的大廳即電梯旁邊朝我
        站的牆壁附近摔下去，並踹東西，翻倒盆栽，之後就往外跑，我和癸○○各
        拿一支棒球棍，接著聽到戊○○說不要讓他跑了，把他押回來等語，我還有
        癸○○及丙○○、丁○○我們四人就衝出去，在ＫＴＶ店面前馬路旁邊追到
        丑○○，當時我們四人大約同時到達，接著就起衝突，我先拿棒球棍揮過去
        ，但沒有打到他，之後轉身，癸○○持棒球棍打到丑○○，再來就是一場混
        戰，丙○○空手下去毆打，丁○○在旁邊看，因為當時很混亂，沒有注意到
        他在說什麼，不過他確實只在旁邊看，沒毆打丑○○，因為我手痛，我棒子
        揮幾下我不曉得，不過我有踹他幾下，至於癸○○到底揮幾下我不曉得，因
        為癸○○揮一下棒球棍，丑○○就倒下去了，接下去就是一場混戰。（甲○○當時有無參與毆打丑○○？）他當時好像是站在店門口看了一下又到地下
        室店內，他確實沒下去毆打丑○○。（你八十九年八月三日警訊及內勤檢察
        官偵訊，八月十九日本檢察官偵訊時所作之供詞為何和今天講的不一致？）
        因為事情發生之後，店方透過戊○○的先生要我把這件案子扛下來，我想這
        樣沒辦法給死者交代，所以今天就將實情講出來。（店方是指誰？）是戊○○及卯○○。（戊○○和卯○○何關係？）好像是夫妻關係，要我扛這件案
        子是卯○○親口向我說的。（戊○○和卯○○有無向你說扛下這案子有什麼
        條件交換？）他說會處理一切。（另外一跟棒球棍呢？）我不知道。你們打
        完丑○○之後，該二根棒球棍是否拿回店內？）我的拿回店內，就是警方扣
        案的那之棒球棍，癸○○的那跟棒球棍我不曉得。」等語（見八十九年八月
        二十二日偵查筆錄），是此時被告庚○○已就球棒二支之情事陳述明確，一
        同在場者，有郭某、癸○○、丙○○、丁○○，而甲○○以及另名『小胖』
        究竟在何處？仍然未見肯定述說。
    (九)、偵查中也稱：「（動手打丑○○有幾人？）我及癸○○、丙○○。（何人持
        球棒？）我及癸○○。（球棒何來？）我的球棒從辦公室拿出來，而癸○○
        球棒也是店內拿的，從何處拿我不知。（為何知癸○○球棒從店內拿？）因
        他與我一起由店內持球棒追出去。（何人要你去追丑○○？）戊○○對我及
        癸○○、丙○○說：不要讓他跑，抓回來。（你聽到戊○○命令，你才去拿
        球棒？）對。（丁○○、甲○○人在哪？）甲○○只在店門口，丁○○最後
        才走過去來，站在我們旁邊，丑○○倒了後，張有叫我們不要打。（丁○○
        有無叫你們動手打或繼續打？）均無。（何人持球棒朝丑○○頭上打？）情
        況很混亂，我不確定我有無打到他頭，但應該有不小心打到他頭。（既然只
        是要擋下他，為何打到頭？）我不小心打的。（究竟幾人圍住鄧？）確是三
        人圍住鄧。（打鬥時間多久？）約三、四分鐘。（你們上樓時，戊○○有無
        看到你二人持球棒？）他坐在大廳沙發上，一定有看到。（ＫＴＶ老闆何人
        ？）戊○○先生或同居人，而戊○○是老闆兼會計。（ＫＴＶ內共有幾名服
        務生？）我及癸○○、丙○○、甲○○、丁○○經理。」（見八十九年九月
        十三日偵查筆錄）等語，觀之此一供述，明顯足知被告許女有要其店內服務
        生去將丑○○抓回來，而又有持球棒前往之情形，服務生人數則與丁○○所
        言者差一人即『小胖』，亦可認定，證人所言係丁○○率同其餘五人者，更
        足確信。
    (十)、於起訴送審在本院供稱：「（對起訴書之犯罪事實有何意見？）‧‧‧被害
        人去我店消費，來時就有喝酒，自己帶高梁酒，經理葉姓葉玲對他稱要開瓶
        費，他就不爽，二個時間到，我陪同葉玲進去買單一萬四千五百元【含開瓶
        費】，他說若算的話要砸店，被打的朋友說不要理他，四個人走前面，死者
        最後，我聽到掀桌砸杯子的聲音我們就看到他走出來，會計、這幾人同案看
        到，他手裡拿高梁酒瓶砸到電梯旁牆壁，邊踢東西，走上去，陸續將盆栽踢
        下來，老闆娘叫我們說不要讓他走，把他捉回來，叫我、丙○○、癸○○我
        們上去，我跑到辦公室拿球棒想阻嚇他，癸○○也拿【不知從何處拿，但他
        說從櫃檯】，我們三人跑上去叫他下來賠，追到店門口斜對面，剛開始三人
        過去，後來起衝突打起來，後來看到丁○○站在不到一公尺的地方叫我們不
        要打，我亂打很亂，腳踹，我與那些人無關係。（對偵訊筆錄有何意見？）
        當初我怕，老闆叫我擔下來，不要講，後來我想對死者無法交代。（黃如何
        打？張如何打？）我聽丙○○說雙手持棒，當時我就有手受傷，黃跑掉了，
        警察來了問，我們就跑到地下室，我與張有承認，黃已跑掉，丙○○用手打
        腳踢。‧‧‧（二支球棒，為何放球棒？）店的，不知為何放球棒，因服務
        生打掃有看到球棒在那裡。（見本院八十九年九月二十七日訊問筆錄）；（
        案發時為何說庚○○的球棒在垃圾堆找到的？）因怕害到郭，ＫＴＶ共有兩
        把球棒，何人保管我不知，我是最先跑上樓，再來郭，再來黃，他們上來時
        各拿一支球棒，我是戊○○叫我上去的，他先叫我把他們留住，以閩南語說
        『把他押下來』。當時許在櫃檯，張也在大廳，我在馬路追到被害人，郭來
        揮第一棒沒揮到，我也出手打二、三拳，黃又上來打，對方只一人打，其他
        四人已走遠了，我們三人打一人，丁○○上來後死者已倒地，張大概走道馬
        路中間，我只聽到張說『別打了』，‧‧‧另一支球棒是黃收起來了，甲○○當時在門口泊車臺，球棒二支都是木製，平時一支放在辦公室，一支我不
        知‧‧‧（對八十九年八月十九日偵訊時為何稱只有一支球棒？）怕被檢察
        官罵。（小智？）就是癸○○。‧‧‧」（見本院八十九年十月九日訊問筆
        錄）；（戊○○如何說？案發經過？）『別讓他走，把他捉下來』（閩南語
        ），當時有我、丙○○、丁○○、癸○○，我們就上去，我在辦公室拿球棒
        ，丙○○首先上去，癸○○到櫃檯，丁○○何時上去我不知，戊○○在櫃檯
        對面的沙發上叫我們，我上去後看到丙○○與被害人動手，我、丙○○、癸○○叫他下來賠償，丁○○在我後方二公尺左右，鄧有搶我的球棒，我右手
        拿球棒，因我右手先前有受傷，第一下沒打到，我打到他哪裡不知，我們三
        個與他打在一起，一場混亂，我有看到鄧倒下，但不知何原因，不是因我的
        一棒關係。案發後警察來了，我、丙○○承認，沒看到癸○○，‧‧‧老闆
        來說放心，人越少越好處理，戊○○說由我、丙○○扛下來就好，其他別說
        出來。（與黃拿球棒時，許在何處？）他坐在沙發，可看到，黃拿出來走出
        來，我拿出來走出來，他均可看到，上去後只看到丁○○在我後方約二公尺
        左右。（見本院八十九年十月十八日訊問筆錄）」等語。因此，受命於戊○○者，已有庚○○、丙○○、癸○○、丁○○四人顯現，仍有隱瞞部分實情
        ，而許女顯然已見及該等拿球棒者，同可確信，該等球棒原係該店所預藏之
        物，無疑。又稱：「（當時由上至下打下去時，另二人在何處？）在旁邊，
        我是第二打的，該棒不是最後一棒，有人再打。三人都有打，丙○○空手亂
        打，黃還是拿棒子打，那一聲響的一棒後，打完後始看到丁○○。‧‧‧（
        持棒時何人看到？）老闆娘一定有看到，同案的也有看到。（老闆娘說什麼
        ，在你們拿棒時？）沒說什麼。（老闆娘有叫你拿棒？）無，他只說不要叫
        他走，並無強調說要拿棒子。‧‧‧（看到癸○○如何打？）他拿棒子隨便
        亂打，我手痛打沒幾下就以腳踹他。（何人打後被害人倒地？）不知，我打
        那一聲響前被害人尚未倒地。（打完後？）我就把棒子交給丙○○，‧‧‧
        （警察在何處查到棒子？）那時丙○○藏在哪裡我不知，之後有找到。不知
        是警察找到的還是張文要拿出來的我不知，我的那支棒子沒有血跡，就是被
        查扣的那支。」（見本院八十九年十月二十三日訊問筆錄）等語，在此被告
        庚○○則特別強調戊○○當會見之，其等攜持球棒上樓，而同案的也有看到
        ，亦證明除了拿球棒之人等外，其餘仍隱蔽參與之人，不只三人，亦可確知
        。
    (十一)、又稱：「（對你這一棒當頭棒喝有何意見？）他們所言不實。（你哥之前有
        提到多少錢的事？）大家先拿出一些錢賠，但沒有達成共識。（案發及當時
        戊○○如何說？）她說：「不要讓他走，把他帶下來。」。（對戊○○筆錄
        有無意見？提示並告以要旨）老闆娘若不說，我們為何要上去？我們只是服
        務生而已。（下樓後戊○○如何說？）叫我、丙○○扛下來。（對戊○○筆
        錄有何意見？提示並告以要旨）她沒有說，是卯○○說的，地下室。我、張
        、黃、阿豪（甲○○）、卯○○、丁○○，當時許不在。（到了派出所？）
        老闆叫我們放心，他會處理，剛開始老闆教我們說被被害人追打，這樣刑責
        會較輕，但後來被收押，想一想對不起被害人。（球棒？）拿給丙○○，我
        自己先下去，他放何處我不知。警察來了誰拿出去的我不知，球棒上並無血
        跡。（拿球棒上去的有何人看到？）我們這幾個（我、丙○○、癸○○、丁○○、老闆娘）都有看到。癸○○在櫃檯拿的，戊○○更看得到。」（見本
        院八十九年十一月六日訊問筆錄）等語，足認為案發後，於地下室商討事宜
        者，有庚○○、癸○○、甲○○、卯○○、丁○○；且取球棒之際，被告戊○○、丁○○等人均見之無疑。
    (十二)、在本院中又供述：「少說了一個人，到現場就是我們四個人【按：指被告庚○○、丙○○、癸○○、丁○○】，王在哪我不知，可能在吧臺或樓梯口；
        四個人直接到許女命令，許以臺語說別讓他走，我們都有聽到；許女當時坐
        在櫃檯都可看到，她看得到我、癸○○拿球棒上去；老闆許女、卯○○要我
        扛下來；其實被害人沒有追打，是我們追被害人，老闆是卯○○，拿球棒時
        戊○○、丁○○都有看到」（見本院九十一年三月四日審判筆錄）等語，同
        時，被告許女改稱我叫他們上去而已，則足證其前所稱並未有任何之指示行
        為者，要屬隨性無稽陳述，更且，明顯足認為被告戊○○係在明知有『少爺
        』二人攜帶硬質球棒上樓，以該等圍毆所當會造成的傷害，並預見有致死之
        可能，亦無疑問。
    丙：被告癸○○部分：
    (一)、警訊中供稱：「（警方於何時、地拘提到你本人？）警方在八十九年八月二
        十四日十八時許在我基隆戶籍地址將我拘提到案。（你於本【八】月三日任
        職何業？職務為何？職務之性質？）是新莊市○○路二六四號地下一樓「龍
        鳳假期ＫＴＶ」員工，負責服務生的領班工作。負責服務生工作之分配及包
        廂服務。（被害人丑○○在八月三日是否到過你所任職之ＫＴＶ飲酒？酒後
        發生何事？）有，被我公司員工【服務生】遭庚○○、丙○○及我等三人。
        （發生時、地為何？）是在八十九年八月三日零時十五分許在新莊市○○路
        二六四號斜對面（即龍鳳假期ＫＴＶ前）（渠等三人為何毆打被害人丑○○
        ？）因被害人丑○○離開公司（酒店）包廂時，就在裡面掀桌搗毀包廂（Ｋ
        三）之物品，並自稱是「那裡的人」，離開Ｋ三包廂後拿未喝完之高梁酒並
        砸向出口、入口，且將擺設在入口之盆栽全數砸毀，庚○○、丙○○等人隨
        即衝出，而我也隨即跟出去看，看見郭某、張某及鄧姓被害人在拉扯，庚○○當時就以手中的球棒朝被害人鄧某頭部身體打了三下，但見郭某持球棒朝
        鄧姓被害人頭部打了一下後，全部的人都傻住，被害人鄧某隨即倒地不起，
        血流滿地。（當時除庚○○持球棒毆打被害人鄧某外，是否其他人也持兇器
        ？）當時丙○○與被害人鄧某面對面，而庚○○持球棒正面對著鄧某，且球
        棒高舉，好像往前摔倒，而打到鄧某後頭部。沒有人持其他兇器。（你是否
        參與圍毆被害人鄧某？）我沒有去毆打被害人鄧某。我僅是上前欲制止而已
        。（現場參與圍毆被害人鄧某【包括圍觀】共幾人？）當時有少爺庚○○、
        丙○○、甲○○、經理（負責現場）丁○○及我等共五人。僅郭、張姓二人
        毆打鄧某。（為何證人子○○於指證筆錄時，表示有五個人參與圍毆被害人
        鄧某，且其中有二人手持球棒，另一持球棒者是何人？為何你前僅郭某持球
        棒，你作何解釋？）因當時他們在我的目測下都已酒醉，黃某於指證筆錄上
        之供詞，我不能理解。（為何被害人鄧某等在你目測下已是酒醉了，你等人
        又持球棒毆打被害人，是否故意行兇？）我認為是非故意的，因為我們當服
        務生是為了賺錢，並不想把事情惹大，增加困擾。（你等人見被害人鄧某受
        傷倒地，血流如注時，你有何作為？）我見狀立即跑向他朋友，並告訴他們
        你朋已倒地上，看要叫救護車或要怎麼處理都可以。」（見八十九年八月二
        十四日第一次警訊筆錄），就此第一次筆錄知悉，在地下室內，被告庚○○
        並未有與丑○○發生衝突之情形，而係庚○○、丙○○隨即衝出去，而在場
        者，庚○○、丙○○、甲○○、丁○○、癸○○等五人，仍然否認本身之持
        有球棒毆擊之情事。
    (二)、復稱：「（八十九年八月二十四日下午二十一時在本分局所製作的第一次偵
        訊筆錄是否實在？）其中有部分內容並不實在。（第一次偵訊筆錄為何為不
        據實回答？現在是否願意據實陳述？）因為我會害怕，所以才會這樣。現在
        我願意據實回答。（你在新莊市○○路二六四號地下一樓「龍鳳假期ＫＴＶ
        」內擔任何職？）我是擔任少爺領班，負責分配服務生工作及包廂服務。（
        八十九年八月三日零時左右為何在新莊市○○路、中港路口與死者丑○○發
        生鬥毆？）因為丑○○與四名友人到我工作的「龍鳳假期ＫＴＶ」消費，後
        來因為結帳細故，丑○○酒後掀桌砸店（拿酒瓶砸店內設備），我和丙○○
        、庚○○便追出店外欲阻攔他，抓他回店裡，結果就在門口打起來了。（你
        等三人係受何人指使動手？如何指使？持何兇器？由誰持用？）當時因為在
        注意客人動作，所以沒有注意到何人指揮，但事後由庚○○口中得知是老板
        娘戊○○下令『別讓他走！』，當時庚○○由辦公室內拿了一支木頭原色的
        木質球棒，我則由店內飲水機旁拿了一支帶有綠色的木質球棒，另外丙○○
        則是徒手。（請將當時你等三人圍毆死者丑○○過程詳述之。）當時是庚○○和丙○○先動手的，過程並不混亂，因為我們是三人圍毆一人，丙○○是
        用手打，我和庚○○則是你一棒我一棒的輪流打，我只有打二棒就停手了，
        因為最後一棒是庚○○由上往下揮（站在丑○○後面）直接打中丑○○的後
        腦，所以丑○○當場倒地不起。因為打中當時聲響很大，大家都知道出事了
        ，所以都停手了。（事後你等三人如何處置？老板娘戊○○如何處置？）我
        和丙○○便跑向丑○○的友人那裡，要求他們幫忙救護。打完那天我並沒有
        聽到戊○○說什麼，過一、二天後老板娘戊○○曾說要庚○○自己去負刑事
        責任，然後有責怪我們的意思，但主要是責怪庚○○一棒打中丑○○的頭部
        ，造成大禍，害得店不能開。（為何事後你不主動向警方投案？）因為我不
        曉得事情會如此嚴重，所以我會怕，才不敢向警方投案，而且當時我們彼此
        已有默契，是庚○○打中丑○○的頭部，應該要由庚○○來承擔，所以才遲
        遲未投案。」（見八十九年八月二十五日第二次警訊筆錄）等語，由此亦可
        明悉，當時情形並非所稱之很混亂，可以確定者乃二支球棒之出現，係庚○○、癸○○二人分別取自辦公室、飲水機旁，又係癸○○與庚○○一棒接著
        一棒打，直到丑○○倒地為止。
    (三)、又稱：「（當天圍毆鄧是幾人？）我、庚○○、丙○○。（何人拿球棒？）
        我及庚○○。（為何目擊證人稱有五人圍毆鄧？）確實只有我們三人。（甲○○有靠近你們？）他根本沒有過馬路，也沒有動手。（是否丁○○帶領你
        們追鄧？）我不知張何時上去。（是否戊○○要你們去追？）我看見丙○○
        、庚○○上去，我才到櫃檯後飲水機拿球棒追上去。（丁○○有無叫你們打
        ？或繼續打？）均沒有聽到。（當天ＫＴＶ內有幾名男服務？）丁○○、丙○○、庚○○、甲○○及我共五人，另外有五、六名女服務生。」（見八十
        九年九月十三日偵查筆錄）等語，是球棒二支無疑問，就丁○○有無居於領
        導地位仍無肯定說明，服務生部分仍漏敘述『小胖』者。
    (四)、於檢察官向本院聲請羈押時供述以：「（如何打死丑○○？）用公司之棒球
        棒，在公司門前打的，是我與庚○○、丙○○三人打的」（見本院八十九年
        八月二十五日訊問筆錄，八十九年度聲羈字第五五六號卷）等語，是此，行
        兇者，有三人，初步已可確信。
    (五)、再供稱以：「‧‧‧到了要買單約十二點出頭，庚○○及一位經理去買單，
        出來在大廳告訴我及戊○○，丑○○他們要翻桌，我在外面有聽到，他們要
        走時，丑○○手上拿一瓶高梁酒，往牆壁丟破了，大家嚇了一跳，他們就走
        上去，丑○○走在後面，又聽到砰砰聲音，有人推盆栽下去，庚○○、丙○○二人聽到往上跑，我沒有聽見有人叫他上去，我以為他們要去拉他們下來
        ，我心想我上去也有可能被打，也怕庚○○二人被打，我以為全店只有一根
球棒，放在吧臺後面飲水機旁，我過去拿球棒就往上跑，看到郭、丙○○與
        丑○○在拉扯，我馬上衝過去，丁○○、甲○○只在店門口，他們沒有過去
        馬路那邊，我跑過去時，庚○○手上已拿有一球棒，我有拿球棒朝丑○○打
        ，庚○○也有持球棒打鄧，而丙○○只有用手打鄧二下，之後庚○○朝丑○○後腦部很用力打了一下，鄧應聲倒地因為打下去聲音很大，我和丙○○嚇
        了一跳，到此時都沒有人靠近我們；（戊○○有無叫你去追鄧？）我沒聽到
        ；（丁○○、甲○○有無動手？）沒有；（丁○○、甲○○有無較你早上去
        ？）丁○○比我早上去；請求從輕量刑，只是要教訓丑○○，但不知庚○○
        會從丑○○要害打下去」（見八十九年八月二十五日偵查筆錄）等語。此時
        可確定被告戊○○已經知悉所謂丑○○要翻桌之情，亦無被告庚○○與丑○○於地下室衝突之情形。而庚○○為丑○○追打之情事，且甲○○在被告癸○○衝過去時也已和丁○○上樓去，而非上去後就打完，況且癸○○自承係
        庚○○與一位經理來告訴其與戊○○，因此當時癸○○與戊○○係同時在一
        起，自難諉為沒有聽到，因此，被告癸○○此時之供述明顯係迴護被告戊○○、丁○○以及甲○○，均可認定。並且本院九十一年三月四日審判期日被
        告癸○○以其係據實陳述一節，質以被告戊○○之際，許女則陳述以我只是
        叫他們上去制止鄧，丁○○也在旁邊，聽我的話才上去，當時的人【四個人
        、甲○○、服務小姐】都在旁邊等，所以，許女所辯一概為不知情，自難憑
        信。就此稽之甲○○所陳，係整理包廂其後方始上樓一節，實難以置信。且
        稱：「（對起訴書之犯罪事實有何意見？）當天十時半左右，死者那些人共
        有五人，十二時買單，他自己先進去後再到外面買高梁，我們說要開瓶費，
        那裡混混等語，我後來就有聽到翻桌的事，但之後進去看有破杯、餐具等，
        我有看到死者他摔酒瓶，之後他走上去，踢倒煙灰桶，張、郭二人一起上去
        ，我不知誰叫他們上去，我在吧臺，後來我帶球棒在吧臺拿的，上去看到他
        們在扭打，我自己上去的，張在我的左前側方一公尺處，郭在我右前方，我
        想說教訓兩下而已，郭就由上打下去，鄧即趴下去了。丁○○在泊車臺那裡
        沒有過馬路，我拿球棒上去時戊○○在櫃檯，我沒聽到老闆娘說什麼，老闆
    、老闆娘說由郭扛刑事部分，民事部分我也該負一些責任，在新莊分局，老
        闆、老闆娘有過去，只有我們（我、郭、張）三人過去而已。」（見本院八
        十九年九月二十七日訊問筆錄）等語，因此，被告癸○○供稱丁○○未過馬
        路，被告丙○○、庚○○稱在其等身後，其間供述齟齬，顯係為迴護被告丁○○之舉措，而又未串述完備之供述所使然，應可確定，質言之，難為被告
        丁○○有利之認定。
    (六)、再稱：「（打完後？）我與張跑到地下室，我又上去後，被害人送醫，我在
        樓上停留二、三十分，等警察走了，我才下地下室。（為何不向警察自承？
        ）警察帶一些人走後我才下地下室，那時戊○○及一些小姐在，戊○○與我
        互相討論，我問許說郭、丙○○為何跑上去，許說鄧在丟酒瓶時，郭有問許
        要不要制止，問了二、三次許有點頭，‧‧‧（球棒？）打完後的棒子我直
        接丟在泊車臺，當時沒人站在泊車臺。」（見本院八十九年十月二十三日訊
        問筆錄）等語，因悉，被告癸○○斯時仍避隱當中，且商議何人承擔責任一
        節，亦已呈現，且當時並無人在泊車臺，故已不能證明另案被告甲○○該時
        係在該處之證明。
    (七)、更供述以丁○○並沒有過馬路（見本院八十九年九月二十七日筆錄）。丙○○則稱：「丁○○一直站在我後面，他並未動手」「他有叫一聲：別打了：
        」（見八十九年度偵字第一四六三○號卷第七十五頁），由此可知，其等二
        人，所稱已經相互齟齬，毫無可信之處，意在迴護被告丁○○，已經非常明
        顯。又球棒原本就放在吧臺角落，癸○○且係取自該處，被告戊○○供稱未
        見到等情，此對照許女陳稱球棒放的地方他們知道等語，而吧臺與櫃檯連在
        一起，並經癸○○陳述明確（見本院九十一年三月四日審判筆錄）。因此，
        該店原已經存有球棒一事，已無疑問，許女更難逕自否認，堪可確信。
    丁：被告丙○○部分：
    (一)、警訊中稱：「（問：你今因何事接受警方製作筆錄？）答：因我涉嫌毆打丑
        ○○至傷重病危，所以至派出所製作筆錄。（問：於何時、何地發生？你於
        現場做何事？）於八十九年八月三日零時十五分，在新莊市○○路二六四號
        對面發生。我是該ＫＴＶ的服務生。（問：當時情況為何？）當時我正在另
        一個包廂清潔，整理完畢後出來，就看見丑○○拿酒瓶摔到地上後，就往一
        樓走上去，我因見情況不對，亦跟隨上去，上樓後就見到丑○○和庚○○二
        人在對面發生口角及些許肢體衝突，我見狀便上前勸阻，但鄧員卻不領情，
        反而打我，我便還手打他，同時庚○○拿出棒球棒朝鄧員毆打，直到鄧員倒
        地才罷手。（問：你為何毆打丑○○？有無持兇器？如何打法？）因為鄧員
        出手打我。沒有。我是用拳頭徒手打他，因當時情況很混亂，情急之下，我
        在他背後亂打。（問：庚○○所持球棒是從何處取得？是否為警方從現場取
        回之扣案證物？）是庚○○從案發現場旁地上撿到的，是該球棒沒錯。（問
        ：被害人丑○○於何時進入店內？何時離開？）鄧員大約二日二十二時左右
        至店內【龍鳳假期ＫＴＶ】消費，於三日零時左右離開。（問：丑○○身上
        的傷如何受傷？鄧員受傷後，你作何處置？）是被我和庚○○二人所打的。
        鄧員受傷後我們並未將他送醫，只是通知他友人。（問：於派出所內之丁○○及甲○○是否參與？）張員及王員並未參與，只是在一旁觀看。（問：你
        是否與丑○○認識？之前有無仇恨？）不認識。沒有仇恨。（問：據被害人
        友人己○○與子○○指稱現場參與毆打者不只有你和庚○○，另丁○○與甲○○也曾參與，你作何解釋？）我不知道。（問：另被害人郭員及黃員亦指
        出該球棒是從你們公司拿出來的，你作何解釋？）我不知道。」（見八十九
        年八月三日警訊筆錄）等語。究此供述，當時僅有庚○○、丙○○二人在毆
        打，情況如何稱係非常混亂？又係庚○○打丑○○直到倒地不起，丙○○則
        在背後徒手毆打丑○○而已，且亦係附合庚○○之供述，此時仍然與庚○○
        同樣未就癸○○、甲○○之參與交代其中，僅僅自承係其與庚○○二人之行
        為所致，丁○○、甲○○則未參與，僅在旁邊觀看，在此情況混亂當中，同
        係迴護丁○○、甲○○之供述。
    (二)、又供稱：「丑○○說要砸店，把高梁酒瓶丟向庚○○，盆栽是從店裡大廳從
        一樓射向電梯口，我上去看情形發現，庚○○、丑○○發生口角，鄧用拳頭
        打郭，郭打不過鄧，我上去勸阻，鄧反過來攻擊我，我反手打他，郭從垃圾
        堆找到一支球棒，只有我們二人打，沒有其他人，甲○○沒有打」（見八十
        九年八月三日檢察官聲請本院羈押訊問筆錄）等語，因此，足以說明庚○○
        、丙○○為實際上自承參與攻擊行為，然強調並無他人參與，且兇器是為被
        告庚○○所拾獲自垃圾堆之棒球棍。
    (三)、偵查中供稱：「（八十九年八月三日凌晨在新莊市○○路你們ＫＴＶ發生打
        架事件情形？）我是店內服務生，當時我聽到店內有人砸東西的聲音，看到
        丑○○拿酒瓶丟庚○○，當時庚○○在送客，鄧拿高梁酒酒瓶丟他，郭閃開
        逃到一樓，鄧又追上來拿盆栽往樓下地下室丟，我看情形不對跟上來，看到
        郭及鄧對罵，後來發生爭吵，鄧打他，我急忙勸阻，鄧不領情，他也打我，
        我還手打他幾下，郭就隨手拿地上球棒過來阻擋，鄧一直攻擊，混亂之下，
        郭情急之下一直打到鄧倒地不起。（甲○○與丁○○如何處置？）他們二人
        沒有動手打鄧，丁○○大聲喊叫我們不要打了。」（見八十九年八月三日偵
        查筆錄）等語；又陳稱：「（庚○○、你、甲○○、丁○○為何追打丑○○
        ？）沒有追他，他是追庚○○出去，當時我剛由包廂出去，看到庚○○跑出
        去，丑○○在後面，我看到地下室與一樓之樓梯間盆栽掉下來，所以我也上
        去了。（球棒棍都放哪？）沒有球棒棍。（丑○○追庚○○出去你作何事？
        ）我看見他們有口角，而且拉扯，當時是在ＫＴＶ對面馬路旁，我過去勸架
        ，因庚○○手痛，被丑○○打，我也有被丑○○打，不過已經好了。（有無
        打丑○○？）他打我，我有反手。（庚○○跑出去時持棒球棍何用？）庚○○在垃圾堆旁撿到棒球棍。（你打丑○○何部位？）打他肩膀。（庚○○打
        他哪？）我不知，因庚○○拿棒球棍橫擋在我和丑○○中間。（另外一棒球
        棍？）沒有，只有一棒球棍。（共有幾位服務生？）五人。（你如何稱呼丁○○？）叫張經理。（證人說共有五人打丑○○？）沒有」（見八十九年八
        月十九日偵查筆錄）等語，由此明顯足悉被告丙○○並未特別否認另案被告
        甲○○之在場情形，又曰沒有球棒，僅陳一支而已，另對照證人子○○所述
        ，參與者已可確認為丁○○、丙○○、庚○○、癸○○、甲○○，以及不詳
        年籍姓名之成年男子綽號『小胖』，已可確定。
    (四)、亦稱：「（案發經過？）我當時在清潔包廂，由包廂出來，看見玻璃瓶灑了
        一地，看見庚○○站在玻璃碎片旁，而丑○○在在他對面，當時戊○○會計
        在櫃檯，其他人我未注意，我看到丑○○往上跑，又把盆栽推下來，戊○○
        要我去看看發生何事，我往上跑，上去時已看到丑○○和庚○○已在店對面
        打起來。（店內有無球棒？）沒有，打完後球棒是我放下的。」（見八十九
        年八月二十四日偵查筆錄），由此被告丙○○供述，則係庚○○頭一位上樓
        去，並且否認有任何之球棒情事。
    (五)、被告丙○○又供以：「（事發經過？）我本在包廂內，出來到大廳聽到丑○○拿酒瓶往牆上砸，鄧即跟他友人上去，他上樓時並將盆栽往下推，老闆娘
        戊○○對著我及庚○○說要我們上去留他下來談賠償問題，我先上樓，郭先
        去拿球棒跟上來，我並不知道球棒他去哪拿的，因公司內有兩根球棒，一支
        放辦公室，我上去對丑○○說「大哥，老闆娘說要請你去談賠償問題」，他
        說：「為何我要賠？」此時郭尚未跟上來，我說你不要為難我，他生氣，先
        動手打我，他以右手揮我，我左手擋，再還手，此時庚○○上來，以求棒打
        丑○○，此時癸○○也拿球棒上來，黃也拿球棒朝鄧打一、二下，他才動手
        ，鄧就倒了，丁○○一直站在我後面，他並未動手，他沒有阻擋我們，但他
        有叫一聲「別打了」，鄧倒了，大家就止手，我大叫「快叫救護車」；（甲○○有無接近你們？）沒有，他只在門口泊車臺而已。（警訊中為何為提癸○○動手？）因公司本要我及庚○○擔下來。（為何鄧之友人說有五人打鄧
        ？）沒有五人，因為他們站在距離很遠。（何人持球棒打鄧頭部？）我不知
        。（戊○○有無說「別讓他走，押他回來」？）我只聽到別讓他走。（你有
        無聽到「碰」一聲很大聲？）有，好像是球棒斷的聲音，究是何人打的，我
        並不清楚，因癸○○擋著我視線。（當天究有幾人圍毆鄧？）三人。（甲○○、丁○○有無動手？）甲○○負責泊車，他一直站在泊車臺，丁○○站在
        我後方一、二公尺處。（為何目擊證人說有五人圍毆鄧？）真的只有三人。
        （ＫＴＶ內共有幾位服務生？）我、庚○○、甲○○、癸○○、另有丁○○
        及老闆戊○○其他是女服務生。」（見八十九年九月十三日偵查筆錄）等語
        。是該店內二支球棒已經出現了，留下來的是許女之諭令動作，以及參與之
        人數。
    (六)、起訴送審之際供稱：「（對起訴書之犯罪事實有何意見？）當天我在包廂，
        另一個包廂服務，被害人已買單，我由另一包廂出來時看到大廳有玻璃瓶、
        盆栽等物什亂，老闆娘叫我們上去帶回來談賠償事，他先叫我我先上去，我
        說「大哥，回來店內談賠償事」，我在店門口對面馬路追到他，他先動手，
        我就擋，還手二、三拳之後，郭、黃就趕到，郭、黃拿球棒，丁○○沒有拿
        ，手也沒拿，郭、黃二人打時，我在旁邊，黃沒打幾次，郭我不清楚，黃在
        我前，郭又在黃前，很亂，不知他們打哪裡；ＫＴＶ放球棒，一支放辦公室
        門後，（我只知）我去上班便有了。之前老闆叫我們把案件扛下來，只有我
        、郭被抓，老闆說事後一些事情會處理，他們夫妻說案件理應很輕，我最先
        跑出去追，我上去一、二分鐘後，郭等才趕到。（見本院八十九年九月二十
        七日訊問筆錄）」，是知，被告丁○○已經在現場出現，僅係沒有拿球棒而
        已，已無爭執之處。
    (七)、又被告丙○○供稱：「老闆娘叫我們上去帶回來談賠償問題，她先叫我，我
        先上去，在店門口追到他，他先動手，我就擋，還手二、三拳後，庚○○、
        癸○○就趕到，郭、黃拿球棒，丁○○沒有拿。郭、黃二人打時，我在旁邊
        ，黃沒打幾次，郭我不清楚，黃在我前，郭又在黃前，很亂，不知道他們打
        哪裡？」等語（見本院八十九年九月二十九日訊問筆錄），因之，就此供述
        觀之，有實際參予鬥毆殺害之人，計有被告丙○○、庚○○、癸○○、丁○○，以及另案被告甲○○五人，仍有保留之點，亦無疑問。復稱：「（當時
        聽到何人說上去？）老闆娘在櫃檯，對我說，郭也站在旁邊，她說：『你們
        先去將他們押下來』（閩南語），我跑上去，郭跑到辦公室，我上去時鄧已
        過了馬路，我說『大哥先別走，老闆說先談賠償事』，鄧先推我，郭上來就
        打，黃就來了，黃揮棒差一點揮到我，是我先打，郭揮、黃揮，一人打一邊
        ，我看到郭由上往下打到鄧頭部發出似球棒斷掉聲，鄧就倒地。打完了後人
        倒了，丁○○才趕到，張比黃還晚上去，我是聽到我在現場時聽到張有喊『
        不要打，人已倒地』，我跑去對面鄧朋友處時警察就來了，離店門口二十公
        尺遠。下地下室後老闆娘的卯○○說如何處理，警察到了卯○○才到，我第
        一個承認，郭再承認。蘇、許說叫我擔下，沒什麼事，事後他們會處理。丁○○沒說什麼事。蘇、張、許另有談話，但我們不能聽，到警局時張沒說什
        麼。（為何與郭所言不一？）我沒替丁○○說話。」（見本院八十九年十月
        十七日訊問筆錄）等語，顯見戊○○有為諭令一事，已無疑問。
    (八)、復供述以：「（庚○○有響聲的那一棒後？）就已沒有人再打了，那棒後被
        害人就倒下去。（之前癸○○如何打？）雙手握棒揮。（打完後？）郭拿球
        棒在現場，我就拿去放在門後，警察就去辦公室收到的，癸○○沒有下地下
        室，我與黃去被害人同伴那邊去，之後我、黃同時下樓，黃去換衣服，他的
        棒子不知道哪去了。我聽到郭敲的那一聲響的那一棒時，丁○○在馬路的店
        門口處沒有過來現場，我下地下室時戊○○、丁○○都在大廳，他們問事情
        怎麼樣了，我說人倒下，要不要叫救護車，我沒有聽到他們有無說好或不好
        ，只記得戊○○、丁○○在。後來警察來了，就帶我、庚○○、甲○○去派
        出所，去派出所時只談論到事情為何會變成那麼嚴重而已。癸○○的棒子後
        來我就沒有看到，郭的棒子是郭交給我，他說「拿去放」，把棒子拿下去放
        後再跑上去過去被害人朋友處，黃與我一起過去，我對他們說『丑○○倒了
        ，是要過去扶起來或叫救護車？』（打完後何人談到善後問題？）無，庚○○大哥在台北車站叫我、黃、王、丁○○負責賠，但丁○○、甲○○無涉案
        ，他倆不答應，後來郭大哥又叫我、癸○○負擔二百五十萬元，他說人已死
        了，你們先拿這些錢出來與對方和解，我覺得奇怪，為何只要我二人負擔，
        而其他人不用負擔。」（見本院八十九年十月二十三日訊問筆錄）等語，很
        明顯的，丙○○所供稱有參與實際行為的人，為癸○○、其本人，以及庚○○三人，觀以所陳，係由被告庚○○之兄於庚○○收押禁見時，找丁○○、
        甲○○等人談論，丙○○則以『覺得奇怪，為何只要我二人負擔』，因此，
        可以認定並非只有所陳之三人，仍屬隱瞞。此就所稱：「事實上我先上去，
        隔住鄧，有拉扯，郭在上來，黃接著上來，過來就開始打，【他們】亂棒揮
        打；我是第一個跑上去的人，因為老闆娘叫我上去；許命令我上去；老闆卯
        ○○叫我們【我、丁○○、庚○○】扛下來」（見本院九十一年三月四日審
        判筆錄）等語，故在雙方隔陣下，又一陣亂棒揮打，已有深入犯罪構成要件
        本體之行為，顯無疑義。且其等服務生上樓去叫陣之舉亦係受命於被告戊○○，亦足明瞭。
    戊、被告丁○○部分：
    (一)、警訊中稱：「（你現於何處服務？擔任何職？）目前我是在龍鳳假期ＫＴＶ
        擔任行政助理職務。（請詳述當時情況？）當時我正在休息室吃宵夜，忽然
        聽到大廳外有類似摔東西的聲音，於是我便出去查看，便看到大廳是玻璃及
        盆栽的碎片，於是立即上到一樓查看，一到一樓，便看到店內服務生庚○○
        與丙○○及客人丑○○打成一團，於是我便上前制止，同時庚○○與丑○○
        正在拉扯球棒，等我到案發地時，鄧員已倒地不起。（你是否知道郭員及張
        員因何故毆打丑○○？）事後了解是鄧員酒後持酒瓶丟他們，且鄧員又要打
        他們。（案發時是何人持何兇器毆打鄧員？）我看到的是庚○○持球棒毆打
        ，而丙○○則是徒手毆打他。（你有無參與此次鬥毆？）沒有。（鄧員倒地
        後，你作何處置？）鄧員倒地後，有再坐起來，我以為不要緊便沒再理他。
        （案發現場之球棒由何處取得？）我不知道。（據被害人友人指稱是你率庚○○、丙○○及甲○○毆打丑○○，你作何解釋？）可能是我衣服不一樣，
        他們才會誤認我是帶頭。（另被害人友人指稱該球棒係從你們公司拿上來你
        做何解釋？）據我所知我們公司內沒有球棒這種東西，所以不可能從裡面拿
        出來。（目前丑○○傷勢如何？鄧員如何受傷？）據告知鄧員頭殼破裂，有
        生命危險；是庚○○及丙○○毆打所致（見八十九年八月三日警訊筆錄）」
        等語，由此供述，足悉被告丁○○係一上樓即見到丙○○、庚○○與丑○○
        【被害人】鬥毆，其上前制止，郭某與鄧某互搶球棒，到時丑○○已倒地不
        起，因此，被告有見及，且行兇者僅為被告庚○○之持棒與丙○○之徒手行
        為，何又獨漏被告癸○○其人？此為飾卸之始。
    (二)、又供稱：「我到現場時，他們已經打完，我走去勸阻，看到郭動手打鄧，我
        是在大廳看到郭與鄧在搶球棒，在現場有看到郭與丙○○在場，甲○○是後
        面才來的」（見八十九年八月十九日羈押訊問筆錄）等語，是庚○○與丙○○所供稱，球棒係在樓上所稱垃圾堆撿到，並在樓上發生鬥毆情形，與丁○○所稱係於樓下【地下室】即已經見之有搶奪情形，足證棒球棒於地下室已
        經出現，亦非為丑○○追打庚○○同可確信。並且仍然迴護癸○○在場並參
        與鬥毆之事實。
    (三)、偵查中供稱：「（今早發生糾紛事情你如何處理？）當時我在店內吃宵夜，
        後來聽到玻璃碎片聲音，我上樓去看，看到庚○○、丙○○與丑○○發生打
        架事情，只有庚○○拿一支球棒，我上前制止，我過去看時被害人已倒地不
        起，叫他們不要打了。（被害人說『球棒在你店內拿出』有何意見？）我們
        店內沒球棒，因該處垃圾堆有球棒。」（見八十九年八月三日偵查筆錄），
        是知，被告丁○○當時上樓時，僅見庚○○、丙○○二人與丑○○拉扯，而
        就癸○○部分，以及店內有無球棒，則隱而不宣，亦可確定，當時可以減少
        一個人負擔刑責知飾卸本意。
    (四)、再稱：「（店內有幾名男服務生？）五個，分別為庚○○、丙○○、甲○○
        、癸○○、還有另一位當天已離職，綽號叫小胖。（當天老闆在店內？）戊○○在。（你是叫其他五名服務生毆打丑○○？）不是。（丑○○、己○○
        、子○○是否認識？）均不認識。（棒球棍來源？）附近雜貨堆拿的，是木
        棒。（如何得知是木棒？）我當天有看到。（數量？）一支。（你店內放有
        幾根棒球棒？）我們店內不放那些東西。（你既未見過該二名證人，他應與
        你們店員不熟，為何他稱你帶五名服務生出來打架。）我不清楚。（尚有何
        人打他？）無。（共有幾人拿球棍？）只有一支。（警方如何查獲該棒球棍
        ？）他們打完拿回店裡為警查獲。（棒球棍如果在雜貨堆找到的，為何打完
        人後會拿回店裡？）我不清楚。（從地下室ＫＴＶ上來何人跑最先？）庚○○第一、第二丙○○、第三是我、第四甲○○，小智當時在樓下，另一名小
        胖亦在樓下包廂內未上去。（丑○○跑在第幾？）聽說丑○○追著庚○○跑
        出去的。（他為何追郭？）可能因買單問題不高興。」（見八十九年八月十
        九日偵查筆錄）等語，是有一名『小胖』當日已經離職，此對照證人子○○
        於警訊中所陳為被告丁○○帶領下共有六人者，已屬相符，足堪認定。
    (五)、且稱：「：（有無動手打鄧？）無。（當時你人在哪？）我當天算是ＫＴＶ
        職位最高者，丑○○以瓶子砸破時，我在包廂內吃飯，陸續又聽到聲音，我
        才從包廂走出來，只看見戊○○在大廳，我接著上樓，因戊○○說人在上面
        ，叫我看看，上去時，我看見鄧與庚○○、丙○○三人在對面馬路上，鄧與
        郭拉扯球棒，而丙○○背對我，好像在勸架，而癸○○用跑著上樓，手持球
        棒，幫忙郭及張，他們三人打鄧一人，而我想過去叫他們不要打，我也有叫
        他們不要打，但我尚未過去差距二公尺時鄧已倒下了。（球棒何來？）一支
        是從店內辦公室拿出來，另一支我不知道。（何人朝鄧頭部打下？）我沒看
        見，因丙○○背對著我。」（見八十九年八月二十二日偵查筆錄）等語，此
        亦可知被告丁○○已經說出店內辦公室有一支球棒之事，且在其勸架當中，
        究丑○○倒下又係如何發生，竟然在近距離內，為否認之陳述，實難為其有
利之認定。
    (六)、末者，被告庚○○復陳稱以因甲○○一同去警局，所以說『阿豪』也幫忙，
        此足證另案被告甲○○已非其所陳係打完後方上樓去，丁○○見之對其以沒
        事下樓去一情，為不足採。
    (七)、本院中供述：「（郭、黃拿球棒時你在何處？）我還在樓下。（當時戊○○
        在何處？）在櫃檯。（上去時看到他們發生爭執時你在何處？）在泊車檯，
        開始在打我才跑過去，跑到距二公尺，打完後，何人將球棒拿到地下室我不
        知。（何時下樓？）我是叫他們不要打，有人跑到死者他們朋友那邊，後來
        甲○○跑上來，我叫他下去，我也跟著下去。跑下去時，許在打電話，沒有
        跟我說什麼，警察過一、二分鐘就來了。我上樓時，許沒有上樓。（有與卯
        ○○、戊○○談叫郭擔下來？）在警察局叫郭擔下來，不是跟我說。」（見
        本院八十九年十一月六日訊問筆錄），是被告丁○○在樓下時就應該見及被
        告庚○○、癸○○各拿一支球棒上樓之情事；且參以所述以：「沒有在大廳
        看到搶球棒，已不記得了，卯○○說能減少一個人進來就減少一個人，甲○○真的沒打，王上來時已經打完了，我們要下樓梯，王剛好上來；（對八十
        九年八月三日你自己警訊筆錄有何意見？）沒錯，事實上就是郭、黃、丙○○與被害人打成一團；事實上，我是最後一個上去，知道棒子辦公室有一支
        」（見本院九十一年三月四日審判筆錄）等語，是被告丁○○本身已經衡酌
        究竟如何之分擔責任端倪矣，而為飾卸之供述，且此證明被害人於大廳，並
        無所謂之發生衝突暨搶球棒情事，毫無疑問。何以又稱甲○○係跟其一同上
        去？亦不足說明被告丁○○所陳，甲○○係打完後，甲○○才上去，復告知
        與沒事後，甲○○方始下樓去一情，是屬無稽。
二、關於證人證述部分：
    甲、證人甲○○【即共同被告】部分：
    (一)、警訊中稱：「（該殺人事故於何時地發生？發生原因？被害人何人？）於八
        十九年八月三日零時十五分許，在新莊市○○路復興路口發生的。發生原因
        我不清楚。被害人是本店（龍鳳假期ＫＴＶ）的客人丑○○。（案發當時你
    位置何處？正在做何事？有無去過現場？）我當時在店裡。正在清理包廂。
        當時我聽到店外有酒瓶擊碎聲音，好像有人在打架，所以在我包廂整理好之
        後才上去看的。（你何時到達現場？請詳述當時情況？）今日零時二十分左
        右上去的，我只到達店門前樓梯口，當時並沒看見有人打架，只看見路面及
        樓梯口有許多酒瓶碎片。（被害人丑○○何時至你們店裡消費？何時離開？
        如何離開？（被架走或自行離去？）約昨日二十二時許進入的，他在Ｋ３包
        廂內與朋友約四人一起喝酒。我不知他於幾時如何離開的。（被害人丑○○
        傷勢如何？由何而來？）被害人頭殼破裂，腦內嚴重內出血，有立即的生命
        危險。他的傷勢是今日六時零分，我被警方帶回派出所才知道的，不知道是
        如何而來的。（警方於現場查獲球棒乙支【兇器】該棒球棒何人所有？）我
        不知道。（案發當時你有無報案？原因？為何遲至六時零分才到所接受調查
        ？）沒有報案。因我有聽見救護車鳴號，知道已經有人報案了。因我當時在
        店裡上班，並不知道發生何事，經警方通知才到派出所的。（據被害人在場
        親友己○○陳述，案發當時你們共有五人圍毆被害人且持球棒重擊被害人頭
        部是否屬實？參與者何人？）我沒看見。我未參與，不知參與者何人。（據
        被害人在場親友己○○、子○○二人在場當場指認你於案發當時有參與圍毆
        被害人，你做何解釋？）我沒有。我到達店門口時，他們已經打完了。（見
        八十九年八月三日警訊筆錄）」等語。由此可知，甲○○係先陳述以知悉有
        發生鬥毆情事，然上去後已經未見任何情景，當時並不知發生何事情，而係
        經過警方通知後才知道，後又供述以伊到達店門口時，已經打完了，故其前
        後漸次脫罪性之不一致供述，難為其暨其餘被告有利之認定。
    (二)、又供稱：「我全不知情，我是在他們打完時，才上去現場，當時人已經散了
        ，我沒有出手打人」（見八十九年八月十九日羈押訊問筆錄）等語，因此，
        甲○○係知悉有鬥毆之情事，然上去時已經打完了，仍矢口辯稱未參與而已
        。又陳述以：「（當天幾人追打丑○○？）丙○○、庚○○、丁○○先上去
        ，我是清完包廂才出去，沒有看到他們打架。（何人叫他們出去？）不知。
        （你與丁○○何關係？）他是經理，叫我們做事。（ＫＴＶ共有幾位男服務
        生？）五人。（包不包括丁○○？）有包括，另外有一『小智』。（ＫＴＶ
        外馬路旁何人打丑○○？）我不在場。（證人說你們有五人持二棒球棍追出
        來打丑○○？）我沒有打他。」（八十九年八月十九日偵查筆錄）等語，就
        此亦可說明，甲○○並不否認證人所言有五人打丑○○，且特別強調者，乃
        為其沒有打他而已。
    (三)、復稱：「（有無打丑○○？）沒有。（你有無見到他們打鄧？）我上去時，
        他們已打完了，丁○○第一個走回ＫＴＶ，丁○○告訴我沒事了，我就回地
        下室了。（ＫＴＶ內究有無棒球棒？）沒有。（戊○○究有無叫你們去抓鄧
        或追鄧？）我沒有聽到，因我離開包廂時，他們都先上樓了。」（見八十九
        年八月二十八日偵查筆錄），因之，證人甲○○所陳，其沒有聽到，係因【
        他們】已經上樓去了，故經過詳思結果，王某並無為戊○○，未有命令之動
        作矣！
    乙、證人己○○部分：
        警訊中證稱：「你現因何事為警方製作談話筆錄？答：因我朋友丑○○遭人
        圍毆重傷，而我目擊現場發生情形，警方因而製作我談話筆錄。問：丑○○
        於何時、何地遭人圍毆？答：是於八十九年八月三日零時多在新莊市○○路
        二六四號地下室龍鳳假期ＫＴＶ前面發生的。問：你當時為何在現場？丑○○為何遭人圍毆，你是否知道，請詳述事發經過情形？答：我們昨天（二）
        日四人（我、子○○、蘇金寶、丑○○）相約至龍鳳假期ＫＴＶ喝酒，我跟
        子○○、蘇金寶先至店內喝酒，而丑○○過半小時後才進來，期間我們都在
        Ｋ３包廂喝酒，喝到一半時，阿典就出去，過了一會他進來並拿著一瓶高梁
        酒（他自己外帶進來的），該店女經理就進來包廂說自己帶的酒要開瓶費，
        阿典他就沒開來喝放在桌旁，喝到零時許，我們就結帳離開，我們三人走到
        一樓騎樓時，阿典還在地下室，就突然聽到「碰」的一聲（玻璃瓶破掉的聲
        音），隨後阿典就走上來一樓要走過去對面馬路，走到路中時，就突然有五
        個人從地下室衝出來（其中有二個人拿棒球棍）追著阿典打，五個人圍著阿
        典打，直到阿典倒地不起後，他們就又回去地下室，隨後警察就趕至現場了
        。問：你所目擊之五人，你是否認識？有無仇恨？答：我都不認識。沒有仇
        恨。問：現經警方至該店中所帶回之服務生四人，一、庚○○，二、丙○○
        ，三、甲○○，四、丁○○，經你指認有那幾人，是圍毆丑○○之人？答：
        經我當場指認有庚○○、丙○○、甲○○三人圍毆丑○○的。問：據你供稱
        有二人持棒球棍毆打丑○○，你能指認是何人嗎？答：我不知道是何人持棒
        球棍的。問：事發當時你有無報案？何人送丑○○就醫的？答：我沒報案，
        事發不久警察就來了。警察叫救護車送醫的。問：丑○○遭人圍毆受重傷，
        起因為何？你是否知道？答：可能是他將帶來的那瓶高梁酒丟破在該店樓梯
        口，因而引起該事故的。」（見八十九年八月三日警訊筆錄）等語，就此目
        擊證述觀之，當場有庚○○、丙○○、甲○○三人參與圍毆已先可確定，而
        丁○○、癸○○尚未有在此證述之內，另有二人持棒球棒部分亦已可確定。
    丙、證人子○○部分：
    (一)、警訊中證述：「你因何事至派出所製作筆錄？）因我朋友丑○○被人圍毆重
        傷，而我目擊現場發生情形，所以到派出所為警方製作筆錄。（丑○○是在
        什麼時候、什麼地點遭人圍毆？）是在八十九年八月三日零時多在新莊市○○路二六四號地下室龍鳳假期ＫＴＶ發生的。（你當時為何在現場？丑○○
        為何遭人圍毆，你是否知道？情形發生經過？）我們在二日二十一時下班後
        ，先騎機車到永和住處，然後再坐計程車到龍鳳假期ＫＴＶ喝酒，丑○○約
        三十分後也到達現場，丑○○坐一下子發現沒有高梁酒，就從家裡拿一瓶高
        梁酒出來，其中有一位女經理說要開瓶費，我們就沒有開那瓶高梁酒，我們
        在二日二十三時五十分結帳，坐一下就出門，我們走到樓上騎樓下，聽到有
        樓下「碰」一聲，我就看見丑○○走上樓來，我就走到前面超商買香煙，丑
        ○○走到對面，約十秒後，看見丁○○帶五個人追上來，丁○○走後面，前
        面五人就動手毆打丑○○。（你是否有看見什麼人毆打丑○○？）因為五人
        圍毆，我沒有看清楚。（你是否看見什麼人拿球棒打丑○○？）我有看見有
        二人拿球棒，不知道是誰。（丑○○倒在路邊後那五人跑到哪裡？）那五人
        及丁○○就走到店內，之後有二人再上來，然後警方就到達現場。（你和丁○○、庚○○、丙○○、甲○○是否認識？）全部不認識。」（見八十九年
        八月三日警訊筆錄）等語，就此目擊者所證，參與實際行為者，包括丁○○
        等共有六人，其中案發後進入地下室，其後二人逃離跑出後，警方就到達，
        並且可以確定亦有棒球棍二支。
    (二)、偵查中證人子○○、己○○同證以：（問二人：庚○○當天有無打鄧？）有
        。（問二人：對庚○○所述事發經過有無意見？）子○○答：當時丁○○最
        先走出ＫＴＶ，庚○○等人才走出來，丁○○只有站在路中間，我看到另外
        有五人圍住丑○○，其中二人有持球棒。己○○答：我只注意看打鬥情形，
        沒有看到丁○○，也看到有五人圍住丑○○，其中有兩人拿球棒。（見八十
        九年九月十三日偵查筆錄）；二人用棒打，其他三人拳打腳踢。」（見本院
        八十九年十一月二十一日訊問筆錄）。另證人子○○於本院八十九年十一月
        二十一日證稱：（問：到地下室後？）丁○○與戊○○對話，警察問，我不
        確定，有一、二人承認【不知名字】或全都否認，拿員工名冊給我指認，我
        指認不出來，後他們自己承認，警察有找到一支球棒等情。是證人詳細陳述
        有五人圍毆，丁○○又係先上來，其後站於馬路中，群毆者之後，自可確信
        其有為參與之行為。
    丁、證人乙○○於本院九十年二月六日訊問時證稱：（問：處理經過？）接到勤
        務中心通報（復興路口發生打架），我們二人去到現場，看到丑○○躺在（
        全倒）汽車旁，郭、丙○○在過復興路口（離鄧躺地點十公尺左右）拉住死
        者二朋友（說些什麼我不知，死者二朋友不予置理），郭、張攔住，那二人
        急著要走，不予理會，我們就將郭、張及該二人帶回中港所（先將死者送醫
        後才帶回），我們將郭、丙○○、丁○○、甲○○帶回，在現場，郭、丙○○沒說，死者的二個朋友說有四、五個人打，到地下室時，郭、丙○○有承
        認打，其他人都說沒有，戊○○說她是會計，又說鄧由樓上丟一瓶酒下來，
        服務生就上去。球棒在地下室櫃檯旁邊，由庚○○拿出來的（我問以何物打
        ，問郭）郭自己說球棒，我問：「球棒在哪？」他自己去拿出來，另一支郭
        說黃拿走。我有到醫院，鄧不省人事，在現場時看也是不會動，後隔一、二
        小時又改送萬芳醫院，‧‧‧我到地下室的丁○○說是經理，但案發及情形
        都沒說，甲○○說是服務生，他說他沒上去，丁○○說有上去勸架，戊○○
        我們有懷疑，但她始終沒有承認，故當天她沒有帶回派出所，櫃檯離沙發差
        不多有二、三公尺，辦公室是在轉角。現場櫃檯、沙發之間距離只二、三公
        尺，從櫃檯拿木棒，戊○○均可看得到。八月二十五日帶黃、許到重回現場
        時，郭說許說（閩南語）不要讓他走（在被害人砸酒瓶時），郭說下命令式
        的，但黃說有聽到許有說，但說的內容是什麼不清楚，黃且說郭應該聽得比
        較清楚。黃說（有提到）丁○○在他們打得很嚴重時才喊停。在拿棒子上去
        時，丁○○、戊○○也無阻止等情。是就緝獲過程相互以觀，證人子○○、
        己○○之證言，為無齟齬，應認為可採。
三、關於死者醫療過程、解剖鑑定部分：
    甲、案發送醫院部分：
        又本院為期明瞭受害部位暨急救過程紀錄，經調閱該死者全部急診病歷資料
        ，查悉死者之死亡，係因頭部之嚴重受創所致使，有臺北市立萬芳醫院檢附
        之病歷資料影本在卷足參。另證人陳俊甫【即該醫院就本案病患之主治醫師
        】亦同此證稱（見本院九十年十二月四日訊問筆錄）。因此，就整體傷害以
        言，雖係頭部受到重創，然而就死者體格並非弱小【見後述觀察情形】，若
        非群毆而致使無從反擊，自無此等遭受重擊之可能。
    乙、解剖鑑定部分：
    (一)、肉眼觀察結果：
        死者丑○○，二十一歲，男性，經其父寅○○確認無誤後進行解剖與觀察：
       （外觀檢查）─
    發育中等，蓄剔除短髮；兩側瞳孔相同大小，結膜呈充血，略呈垂足；兩側指甲
    呈發紺；牙齒發育呈中等；身體上無老舊疤痕，有刺青於兩側肩部及背部（鬼頭
    ）。
       （醫療或急救證據）─
    １、右側顳部開顱術（Ｃ形縫合，廿八公分），併七×六公分骨缺損。
    ２、又鎖骨下針孔。
       （死後變化）
    屍斑均勻分布於背部，除了壓力區外，角膜呈混濁。
    (二)、顯微鏡觀察結果：
    腦髓─缺氧性腦症，併已有肉芽組織的硬腦膜下出血及壞死，實質呈重度充血及
          水腫。
    心臟─重度充血及水腫外，無異狀。
    肺臟─重度充血、水腫外，有明顯的瀰散性肺炎，和纖維栓子于微血管內。
    肝臟─門脈橋架狀壞死，脂肪肝（輕度）及肝門脈炎。
    右側顳肌─出血。
    腎臟─間質性腎炎及充血。
    (三)、病理檢查結果：
    １、顱內出血，又顳葉及右硬腦膜外並兩側顳肌出血，術後，缺氧性腦症及硬腦
        膜下出血。
    ２、第一頸椎脫臼。
    ３、支氣管肺泡性肺炎，兩側瀰散性；並纖維性栓子於微血管內（敗血症）。
    ４、器官性充血，全身性。
    ５、外表鈍性傷（詳見外傷處）。
    ６、脂肪肝及肝臟橋狀壞死和慢性肝門脈炎。
    ７、間質性腎炎。
    ８、刺青，兩側肩及背部。
    死因看法：
    死者，由解剖及筆錄知死者係因頭部外傷性出血及第一頸椎脫臼併發敗血症死亡
    ，體內酒精因住院而無從測得。
    丙、死因結論：
        被害人之受創嚴重，依據診斷證明書記述係頭部創傷併顱內出血受有如左處
        之外力鈍器傷；
        因認被害人係因頭部外傷，臚內出血窒息致死，有法務部法醫研究所法醫
        所醫鑑字第一○一三號鑑定書在卷可考。
    丁、因此，就外表多處鈍性傷害以觀，更足以確認係多人群毆所致，應無疑義。
四、且如上所述，業經證人己○○、子○○、乙○○到庭證述綦詳而無齟齬，是應以
    證人己○○、子○○證述為可採，並與偵查員警乙○○現場承辦所為記憶新鮮之
    供述為可採。因此，如上各被告供述，參互以析，被告庚○○、癸○○、丙○○
    間，又被告丁○○有無參與暨實際參與人數，已經有所保留，是此等供述，顯係
    為迴護被告丁○○、戊○○之詞，尤以所證稱知悉到達現場【即該ＫＴＶ對面馬
    路之鬥毆現場】之時間點，更屬失常，而由上述證人之證述，可以知悉，除被告
    庚○○、癸○○確有攜帶棒球棒施暴外，被告丙○○、丁○○、甲○○，以及不
    詳年籍姓名之成年男子等人，均已經到達現場，實質上已經為分擔共同實施犯罪
    之群毆行為，就整個案發經過情形，應以證人之證述，與事實相符，至堪可採。
    因此，被告間，乃共事關係，其等多人『追討賠償』，已合情理，證人與之又無
    何深仇大恨，所證，又非個人意見性說辭，核與所述相符，即非可逕自否認該等
    證述之真實性，自無構陷被告丁○○、戊○○之虞慮，應可確信，足證被告戊○○、丁○○所辯顯係矯飾。而被告庚○○、丙○○、癸○○關於隱瞞未為完全性
    供述部分，已屬不可採，所承群毆亂棒一節，則與事實相符。是由此觀之，被告
    間，有所謂係抵擋、勸架者，均非事實。
五、亦有進者，其等逐步飾卸之詞，更足悉已基於前所談論之如何由被告庚○○擔負
    責任，進而，以脫免其餘行為人之責任，堪可確認。換言之，足認其等係逐步完
    全否認犯行之舉，毫無疑義。由稽之已事先經過討論之說詞（見本院九十一年三
    月四日審判筆錄），並將其推予一人承擔，更係以階段性之漸次供述而否認犯行
    者，甚明。復有球棒一支扣案可資佐證，而被害人丑○○確因遭毆打導致頭部創
    傷、顱內出血死亡，亦經臺灣板橋地方法院檢察署檢察官督同法醫師相驗、解剖
    屬實，復有臺北市立萬芳醫院之診斷證明書暨如上解剖鑑定報告附卷可稽。
六、綜據上述，證人及被告所為供、證述，參互以析各情，自以證人於警訊、偵查以
    及本院訊問時，所為案發現場之供述為屬真確，且就鑑定顯示，該死者受創害，
    顯非以抵擋方式足以造成若此嚴重創害，自係多人間共同之圍毆行為，因致被害
    人已無任何之反擊，並由持該等硬質棒球棒毆擊死亡，毫無疑問。因之，被告等
    所辯，誠屬飾卸。是就如上被告所供明顯係要將丑○○之死亡歸之於被告庚○○
    一人，惟查就證人、告訴人證、指述，與被告【被告庚○○除外】間，案發後次
    日即赴死者原就醫醫院之商談事項經過詳情【見告訴人寅○○、壬○○九十年六
    月二十七日於本院訊問時之陳述，以及被告庚○○，證人辛○○於本院九十一年
    月十六日訊問時之供、證述】，相互勾稽結果，被告戊○○、丁○○間，分別否
    認自己之犯行，共同被告並共同陳稱警訊中之供述為不可採者，即與事實相異，
    顯均認係飾卸。
七、按以自己共同犯罪之意思，參與實施犯罪構成要件以外之行為，或以自己共同犯
    罪之意思，事先同謀，而由其中一部份人實施犯罪之行為者，均為共同正犯（司
    法院大法官會議解釋釋字第一○九號解釋意旨參照），是共同正犯之成立，只須
    具有犯意之聯絡，行為之分擔，主觀上不限於事前有協議，即僅於行為當時有共
    同犯意之聯絡者亦屬之，其表示之方法，亦不以明示通謀為必要，即相互間有默
    示之合致，亦無不可，且各行為人間之意思聯絡，不以直接聯絡為限，即使為間
    接之聯絡，亦包括在內，而犯罪動機起於何人，亦與共同正犯之成立無關（最高
    法院七十三年度臺上字第二三六四號、三十四年上字第八六二號判例意旨參照）
    。因之，被告戊○○原與丁○○、癸○○、庚○○、丙○○與甲○○，以及『小
    胖』間，就傷害行為部分，已經有合謀之意思存在，且就該傷害致死之結果，亦
    有所預見，是就傷害致人於死部分，稽之前述，其等間，已有為參與犯罪構成要
    件之行為，為共同正犯，已無疑問；被告戊○○就被告丁○○、癸○○、丙○○
    、庚○○、甲○○，以及『小胖』間，就踰越原犯意【過剩行為】之部分，則毋
    庸負此共犯之責。而被告丁○○、癸○○、丙○○、庚○○與甲○○，以及小胖
    間，顯均已為參與殺人犯罪構成要件之行為，即屬共同正犯，已無疑問。又該等
    質硬，往人身體要害部位，猛力揮砍，均足以奪人生命，眾所周知，被告等六人
    ，二人分持棒球棒往被害人頭部，以及其餘被告群起歐擊，顯係本於共同之行為
    ，因致被害人之受嚴重創害，頭蓋骨已經破裂，復由於腦內積血過多，休克，最
    後死亡之事實，並經臺灣板橋地方法院檢察署檢察官督同法醫相驗並經解剖鑑定
    無訛，製有勘驗筆錄、解剖筆錄、驗斷書、相驗屍體證明書及法務部法醫研究所
    出具之鑑定書存卷可憑，足徵被告等共犯間下手之重，用力至猛，殺意甚堅，確
    有致被害人於死地之犯意，灼然可見。綜上所陳，被告間，均基於傷害致人於死
    或共同殺人之犯意聯絡，或參與實施殺人構成要件之行為，或參與實施殺人構成
    要件以外之行為，或以他人實施殺人行為視為自己之實行行為，皆為共同正犯，
    事證明確，被告等如上犯行，均足以認定。
參、核被告戊○○所為，係犯刑法第二百七十七條第二項傷害致人於死罪，其與被告
    丁○○、癸○○、丙○○、庚○○，以及另案被告甲○○、不詳年籍姓名之成年
    男子間，就傷害致人於死犯行部分，有犯意之聯絡，行為之分擔，均為共同正犯
    ；核被告丁○○、癸○○、丙○○、庚○○四人所為，均係犯同法第二百七十一
    條第一項之殺人罪，其等四人與另案被告甲○○，以及不詳年籍姓名之成年男子
    間【按：公訴人原起訴未認為甲○○，以及不詳年籍姓名之成年男子為共犯，而
    於另案起訴時方認為甲○○為共犯】，有犯意之聯絡暨行為分擔，均為共同正犯
    ；另被告庚○○、丙○○於犯罪後，尚未為有偵查犯罪職權之公務員發覺前，向
    前往處理之警員自首，有證人子○○八十九年十一月二十一日於本院訊問時之陳
    述，以及前往處理之員警即證人乙○○於本院九十年二月六日證稱在卷，是應依
    刑法第六十二條前段規定，應減輕其刑。至公訴人認被告戊○○，係犯刑法第二
    百七十七條第二項、第二十九條第一項之教唆傷害致人於死罪云云，復認為被告
    丁○○、庚○○、丙○○、癸○○【按：公訴人未認為甲○○，以及不詳年籍姓
    名綽號『小胖』之成年男子】，係犯同法第二百七十七條第二項之共同傷害致死
    罪一節，惟查：
    (一)、本案首應探究六人圍毆，其中二人持棒球棒，於被害人赤手無反抗能力之情
        境下，竟以堅硬之棒球棒，用力甚猛，其有致被害人於死之犯意，應可確認
        。
    (二)、況棒球棒為相當堅硬細長棒狀物，依一般常人之認知，持以往人身體毆擊，
        於客觀上顯有危險性，更足以危害人之性命、身體安全，被告庚○○、丙○○、癸○○、丁○○，以及另案甲○○暨小胖等，若僅係教訓被害人，何以
        持兩支棒球棒前往，其等相互間，均未見有何制止動作，直至丑○○被毆倒
        地不起，顯見其用力甚猛，有致被害人於死之決意，顯非單純為教訓之傷害
        行為，因此，基上所述，核與殺人罪之犯罪構成要件已屬該當要件以觀，被
        告庚○○、丙○○、癸○○、丁○○，以及另案被告甲○○暨小胖等顯有故
        意殺人之犯意，甚明。
    (三)、本件公訴人雖以【殺人與傷害致死之區別，即在下手加害時有無死亡之遇見
        為斷，至受傷處所是否致命部位，及傷痕之多寡、輕重如何，僅足供認定有
        無殺意之參考。（最高法院十九年上字第七一八號判例參照），然查：
        1.按『殺人與傷害致死之區別，即在下手加害時有無死亡之遇見為斷‧‧‧
          』？被告庚○○、癸○○及丙○○等已經坦承有以棒球棍，並手毆打被害
          人丑○○之情事。又查「案發當時被告庚○○、癸○○，為何以兩支球棒
          齊向被害人頭部要害部位毆打？倘公訴人所言：『單純僅為教訓被害人之
      攻擊‧‧‧』等語，當時僅係教訓，何任令被告庚○○等人群毆被害人，
          且二人持二支堅硬之棒球棒，一路追打「赤手空拳」之被害人丑○○之頭
          部、胸部、腿部及背部。是圍毆時間亦誠如被告丙○○所陳四分鐘之久，
          是行徑兇殘，已可說明。
        2.再者，『殺人與傷害致死之區別‧‧‧‧至受傷處所是否致命部位，及傷
          痕之多寡、輕重如何，僅足供認定有無殺意之參考。‧‧‧茍無致被害人
          於死之決意，其直接以赤手空拳毆打被害人丑○○即可，何以六人群毆，
          復以二支堅硬之棒球棒重毆打被害人丑○○之頭部等？再觀之如前述法醫
          解剖鑑定結果，亦可認為係因直接以棒球桿毆打被害人丑○○之頭部、胸
          部、腹部及背部等致命部位，顯見被告庚○○、癸○○、丙○○、丁○○
          以及另案被告甲○○暨小胖等有致被害人於死之決意，甚明，要非單純教
          訓被害人所可解釋。再者，就被害人死亡係因頭部鈍器重傷及全身器官性
          充血所致，更非一、二人行為所可致使，亦可確信。
    (四)、而被告戊○○諭命丁○○等六人，一同上樓去抓丑○○，而其中有二被告庚○○、癸○○攜帶質硬之棒球棍前去，見之何無阻止？因此，若僅係為尋情
        賠償六人前去即屬已足，自無須攜帶該等棍棒，其等間素不相識，固無宿怨
        ，因丑○○丟擲酒瓶、推倒內部陳設，戊○○即命庚○○、癸○○、丙○○
        、丁○○以及另案被告甲○○，暨小胖等追打丑○○，而戊○○同時亦見到
        庚○○、癸○○二人攜帶棒球棒前往，是以該球棒毆擊人身，有使人身受傷
        害之認知，若以之毆擊人身要害部位，更有使人因致死亡之結果，故此種傷
        害行為，足以引起被害人死亡之結果，在通常觀念上，不得謂為無預見之可
        能。當然有該致死之預見，許秀年所辯，要係飾卸，核非可採。惟被告戊○○就其餘六名被告【含另案被告甲○○、小胖】逾越原有犯意聯絡部分【過
        剩行為】，則難令其負該等共犯之責。
    (五)、另當時之傷害行為與被害人死亡間之因果關係，綜合觀察案發之際，係分別
        有持球棒加以毆擊被害人情形，且係「你一棒，我一棒」（見癸○○八十九
        年八月二十五日警訊筆錄）基於共犯責任共同之原則，仍具有相當因果關係
        ，更且該死亡結果亦為其等間所可預見者，要無疑義。
    (六)、公訴人認為戊○○僅係教唆傷害致人於死罪暨被告丁○○、癸○○、丙○○
        、庚○○為傷害致人於死罪之共同正犯一節，要係誤會，起訴法條，均應予
        變更。
肆、爰審酌被告與被害人向無夙仇，以及因被害人併同行為，徒以結帳細故，致生嫌
    隙，不思理性解決，竟五人圍毆，二人持預藏之棒球棒【實心】，在被害人赤手
    空拳，毫無反抗能力情況下，竟以堅硬棒球棒猛擊致死之犯意，聚眾好勇鬥狠，
    合毆被害人，因致於死亡之犯罪手段、並無前科之素行等之行兇犯罪動機、目的
    、手段及所生侵害生命法益之危害，被告戊○○、丁○○極盡狡賴能事，砌詞狡
    飾，毫無悔意，而被告庚○○、丙○○、癸○○等犯罪後，雖可見其一絲悔意，
    惟仍有互為推諉情形，且案發迄今均無與被害人家屬達成和解之任何行動暨綜合
    其他偵審進行中之一切情狀，分別量處如主文所示之刑。又被告等所犯如前犯行
    ，經本院宣告如主文所示之刑，依其犯罪性質均認為有褫奪公權之必要，應依刑
    法第三十七條第二項之規定，併宣告被告等均褫奪公權十年。
伍、扣案之棒球棍【實心】一支（八十九年度保管字第五七五一號），為共同被告等
    共有，置放於其等所經營之店內，是為被告等所有，業據被告庚○○、癸○○（
    見本院八十九年八月二十五日訊問筆錄，八十九年度聲羈字第五五六號卷）、丙○○、丁○○（見本院八十九年十月九日訊問筆錄、九十一年三月四日審判筆錄
    ）等陳明在卷，且係供犯罪所用之物，應依據刑法第三十八條第一項第二款規定
    ，宣告沒收之。
據上論斷，應依刑事訴訟法第二百九十九條第一項前段、第三百條，刑法第二十八條
、第二百七十一條第一項、第二百七十七條第二項、第六十二條前段、第三十七條第
二項、第三十八條第一項第二款，判決如主文。
本案經檢察官張慶林到庭執行職務。
中      華      民      國    九  十  一    年    三    月    二  十    日
                                      臺灣板橋地方法院刑事第六庭
                                              法  官  黎錦福
右正本證明與原本無異。
如不服本判決，應於判決送達後十日內向本院提出上訴狀。
                                              書記官  戴尚榮
中      華      民      國    九  十  一    年    三    月  二  十  八  日
附錄本案論罪科刑法條全文：
刑法第二百七十一條
殺人者，處死刑、無期徒刑或十年以上有期徒刑。
前項之未遂犯罰之。
預備犯第一項之罪者，處二年以下有期徒刑。
刑法第二百七十七條
傷害人之身體或健康者，處三年以下有期徒刑，拘役或一千元以下罰金。
犯前項之罪，因而致人於死者，處無期徒或七年以上有期徒刑；致重傷者，處三年以
上十年以下有期徒刑。
